---
title: "MIS_Pronos_class_21_Feb2023_Tecnica_genralizada_de_suavizamiento_de series_de_tiempo"
author: "Sergibar"
date: "2023-02-21"
output:
  html_document: default
  pdf_document: default
---

```{r setup, include=FALSE}
knitr::opts_chunk$set(echo = TRUE)
```

# Materia: Pronosticos
# Dr. Jair Morales C. 

## Alumno: Ibarra Raramírez Sergio (414025796)
## Fecha: Feb.2023, Clase 21.Feb.2023 Métodos de descomposición de series 


## 'Tecnica genralizada de suavizamiento de series de tiempo'



Comenzaremos instalando las liberias necesarias para el desarrollo 

```{r}

library(tidyverse)      # data manipulation and visualization
library(lubridate)      # easily work with dates and times
library(fpp2)           # working with time series data
library(zoo)
library(ggplot2)
library(plyr)
library(dplyr)
library(knitr)
library(TTR)
library(hydroGOF)


```



Instalaremos el package HydroGOF que nos permitirá calcular todo tipo de errores dados un valor "observado" y uno "calculado" 

```{r}
install.packages("hydroGOF", repos = "http://cran.r-project.org/")
```

### Desarrollo de ta técnica

Recordar que en las series de tiempo se poríaan identificar 3 componentes típicos: 
T-Tendencia
E-Estacionalidad
A-Componente aleatorio o ruido blanco


$$L = g(T,E,A)$$
Cuando tendencia y estacionalidad no están asociadas (MODELO ADITIVO)
$$y_{t1}= T_{t} + E_{t}+ A_{t}$$


Cuando tendencia y estacionalidad SI están asociadas (MODELO MULIPLICATIVO)

$$y_{t2}= T_{t} * E_{t}+ A_{t}$$

```{r}

```


Dada una serie de tiempo 
#### A) Suavizamiento de la serie original 

a) Se suavizará mediante MA, WMA, EMA, etc

#### B) Encontrar la tendencia de la serie suaviazada

b) Dada la serie de tiempo suaviazada se puede estimar la tendencia "con un modleo lineal"/"exponencial", etc



##### Algunos modelos "típicos" de tendencia son:
###### Tendencia Lineal

$$T_{t} = b0 + b1*t$$
(Se pueden tener también tendecias de tipo exponencial y/o polinomio por ejemplo)

###### Tendencia Exponencial:

$$T_{t} =b0*e^{b1*t}$$

###### Tendencia Polinomio:

$$T_{t} =b0 + b1*t + b2*t^2 + ...$$

 
#### C) Corrección de la serie original mediante la serie "tendencia de la serie suaviazada", es decir, se obtiene la serie residual Wt (que solo tiene componente de estacionalidad)

Se establece una corrección con la SERIE SUAVIZADA Mediante un modelo de tiepo por ejemplo (Aditivo o multiplicativo). De esto se obtendrá una serie Resifua (Wt) que ya solamente incluirá el efecto estacional



###### Para el caso de MODELOS ADITIVOS:
 

$$W_{t} = y_{t}-\ y_{t} <media>$$



###### Para el caso de MODELOS MULTIPLICATIVOS 

$$W_{t} = y_{t}/ y_{t} <media>$$


Entonces una vez suavizada la 'serie original', podemos calcular la tendencia (lineal, exponencial, polinomial). Una vez estimada la tendencia se tiene "una nueva serie  de tiempo con componente de tendencia" de tal manera que a la serie original se le "quita el efecto de esta tendencia" y lo que se deja es la estacionalidad 


 
#### D) Analisis de los componentes de estadcionalidad (una vez corregida la serie, es decir obtenida la llamada 'serie residual')

Ahora se pasaría al analisis de los"componentes de estacionalidad".
Sea Ei estimación de cada componente estacional (mensual, trimestral, semestral, etc)
Y sea S el total de observaciones para cada componente.
Y sea ei la observación para cada Ei
El componente (ya sea bimestral, trimestral, etc) va a ser el promedio de los (meses, trimeses, semestres, de esa serie de tiempo)

$$E_{i} = \frac{1}{s}*\sum_{h=1}^{s}e_{h}$$

#### E) Generando la predección del valor al tiempot t 


###### Para el caso aditivo: 

$$Y<estimada>_{i} = T<tendencia>_{t} + E<estacionalidad>_{i}$$


###### Para el caso Multiplicativo: 

$$Y<estimada>_{i} = T<tendencia>_{t} * E<estacionalidad>_{i}$$


### Ejemplo de implementaición de Tecnica_genralizada_de_suavizamiento_de series_de_tiempo

```{r}

# Create the data frame
serie_original <- data.frame(
  Trimestre = c("1er", "2do", "3er", "4to"),
  `2003` = c(120, 90, 90, 100),
  `2004` = c(130, 110, 110, 130),
  `2005` = c(140, 120, 110, 150),
  `2006` = c(150, 140, 140, 170),
  `2007` = c(180, 180, 170, 170)
)

# Print the data frame
serie_original

```


```{r}
serie_original$X2003
typeof(serie_original$X2003)
```



#### To be able to use HoltWinters Methond in R, our data must be in a 'time series' type of data, time series methods come from the forecast library


```{r}
serie_original_2003.ts<- ts(serie_original$X2003, frequency = 4, start =c(2003,1))
head(serie_original_2003.ts)

typeof(serie_original_2003.ts)
dim(serie_original_2003.ts)
```




Then we plot the 'original serie_original_2003.ts time series'
```{r}
plot(serie_original_2003.ts, col = "red", main = "serie_original_2003.ts ")

```



Then we are able to apply the SES method in R  

```{r}
serie_original_2003_SES <- ses(serie_original_2003.ts, alpha=0.2)
head(serie_original_2003_SES)
tail(serie_original_2003_SES)
typeof(serie_original_2003_SES)
```




### Continuación de la clase del 21.Feb.2023 para revisión de algunos métodos en R

```{r}
install.packages("TTR")
library(TTR)

### Precio de Acciones
accTV <- c(71,70,69,68,64,65,72,78,75,75,75,70,75,75,74,78,86,82,
        75,73,72,73,72,77,83,81,81,85,85,84)
length(accTV)

#### Medias Moviles
SMA(accTV, n=5)
sm1 <- stats::filter(accTV, rep(1/5,5), sides=2) ## retardo central  
sm2 <- stats::filter(accTV, rep(1/5,5), sides=1)  ## sin retardo central  
stats::filter(accTV, rep(1/3,3), sides=1)

#### Medias Moviles ponderadas
wt <- c(.15,.15,.3,.2,.2)
smw1 <- WMA(accTV, n=5, wts=1:5) ### lineal
smw2 <- WMA(accTV, n=5, wts=wt)

plot(accTV, main='', xlab='Precio de Acciones', ylab='Semana', type="o")
lines(sm1, col="red", lwd=2, type="o")
lines(sm2, col="blue", lwd=2, type="o")
legend("bottomright", c("Original", "Media movil central", "Media movil no central"), lwd=c(1,2,2), col=c("black", "red", "blue"))

plot(accTV, main='', xlab='Precio de Acciones', ylab='Semana', type="l")
lines(sm2, col="red", lwd=2)
lines(smw1, col="blue", lwd=2)
legend("bottomright", c("Original", "Media movil no centrada", "Media movil ponderada"), lwd=c(1,2,2), col=c("black", "red", "blue"))

plot(accTV, main='', xlab='Precio de Acciones', ylab='Semana', type="l")
lines(sm2, col="red", lwd=2)
lines(smw1, col="blue", lwd=2)
legend("bottomright", c("Original", "Media movil no centrada", "Media movil ponderada"), lwd=c(1,2,2), col=c("black", "red", "blue"))

#### alisamiento exponencial
se1 <- EMA(accTV, n=1, ratio=.1)
se2 <- EMA(accTV, n=1, ratio=.5)
se3 <- EMA(accTV, n=1, ratio=.9)

plot(accTV, main='', xlab='Precio de Acciones', ylab='Semana', type="l")
lines(se1, col="red", lwd=2)
lines(se2,col="yellow", lwd=2)

```


Ahora haremos uso de la librería Forecast
```{r}
library(forecast)
```




Definamos una nueva serie
```{r}
sales_original <- c(197,211,203,247,239,269,308,262,258,256,261,288,296,276,305,308,356,393,363,386,443,308,358,384,358,325,414,406,425,347,413,435,407,438,479,373,437,500,535,525,449,557,543,433,475,592,548,520)
sales_original
```





Transformamos nuestra data a un tipo de dato "serie de tiempo"
```{r}
sales_ts <- ts(sales_original, frequency=12, start=(2005))
sales_ts
```



Ploteamis la serie del tiempo 
```{r}
plot(sales_ts)
```



Suavizamiento exponencial doble 
```{r}
sales_exp<-ets(sales_original, alpha=0.1, additive.only=TRUE)
sales_exp
```




