---
title: "Pronosticos_Class_18_Abril_Continuacion_modelos_Lineales_(Binomiales)"
author: "Sergibar"
date: "2023-04-19"
output: html_document
---

```{r setup, include=FALSE}
knitr::opts_chunk$set(echo = TRUE)
```

## Sobre la aplicación de modelos binomiales  de regresión lineal 


### Ejemplo de presencia o no de peces en una sección de montaña 
```{r}
pecesDatos <- read.table("PecesDatos.txt", header=TRUE)
pecesDatos
```

### La variable respuesta a modelar es la presencia o ausencia de la especie

```{r}
summary(pecesDatos)
```


Para las variables categoricas debemos asegurarnos que R las entienda y lea como variables categoricas
```{r}
pecesDatos$Orden <- as.factor(pecesDatos$Orden)
```



```{r}
summary(pecesDatos)
```



```{r}
glm1 <- glm (Presencia ~ Precipitacion + Orden + Calidad_usos + Densidad_arroyos + Rios_montana + Sup.Tramo, data= pecesDatos, family=binomial(link=logit))
glm1
summary(glm1)
pR2(glm1[4])
```



Separamos en train y test 

```{r}
train <-pecesDatos[1:140]
test <-pecesDatos[141:150]
```




### Ejemplo de deforestación o no en el caso del chile 

Ejemplo de deforestación o no de una zona determinada 

```{r}
chilesDeforestacion <- read.table("DefoChile.txt", header=TRUE)
chilesDeforestacion
```

Nos aseguramos que todas las variables, ya sea continuas o discretas (categoricas) estén siendo 'leidas interpretadas por R en la forma correcta '
```{r}
summary(chilesDeforestacion)
```

Nos aseguramos que las 'variables predictoras' no se encuentre 'altamente relacionadas' de manera lineal las unas con las otras 
```{r}
cor(chilesDeforestacion)
```


Aplicamos el modelo binomial, sobre todas las variables predictoras 'no fuertemente asociadas ' 
```{r}
glm_defoChile1 <- glm (Defores ~ Elev + Pendiente + Dist.rio + Dist.ciudad + Dist.pueblo + Dist.carP + Dist.carS + Dist.agri + Insolac, data= chilesDeforestacion, family=binomial(link=logit))
glm_defoChile1
summary(glm_defoChile1)
pR2(glm_defoChile1[4])
```

Notamos como las variables Dist.rio , Dist.ciudad,Dist.pueblo y Dist.carS presentan un valor de p>0.05 y se deciden excluri del modelo 

```{r}
glm_defoChile2 <- glm (Defores ~ Elev + Pendiente + Dist.carP + Dist.agri + Insolac, data= chilesDeforestacion, family=binomial(link=logit))
glm_defoChile2
summary(glm_defoChile2)
pR2(glm_defoChile2[4])
```


Se crean los datos de train y de test
```{r}
trainDefoChile <-chilesDeforestacion[1:1300,]
trainDefoChile
testDefoChile <-chilesDeforestacion[1301:1348,]
testDefoChile
```


Uso de función predict con los datos de test 

```{r}
prediccionDefochile1 <- predict(glm_defoChile1, newdata = testDefoChile, type='response')
prediccionDefochile1
```


Como es variable binomial, redondeamos a uno o cero se´gun sea el caso 
```{r}
prediccionDefochile1_Round <- round(prediccionDefochile1,0)
prediccionDefochile1_Round
```

#### % De acierto de predicciones 
```{r}
100*(1-(sum(abs(prediccionDefochile1_Round-testDefoChile$Defores))/length(prediccionDefochile1_Round)))
```

