---
title: "MIS_Pronos_Class_14_Feb_Suavizamiento_Simple_y_Ponderado_Demanda_electrico"
author: "Sergibar"
date: "2023-02-14"
output:
  html_document: default
  pdf_document: default
---

```{r setup, include=FALSE}
knitr::opts_chunk$set(echo = TRUE)
```

# Materia: Pronosticos
# Dr. Jair Morales C. 

## Alumno: Ibarra Raramírez Sergio (414025796)
## Fecha: Feb.2023


## Suavizamiento mediante media movil 

Comenzaremos instalando las liberias necesarias para el desarrollo 



```{r}

library(pracma)

```




```{r}

library(tidyverse)      # data manipulation and visualization
library(lubridate)      # easily work with dates and times
library(fpp2)           # working with time series data
library(zoo)
library(ggplot2)
library(plyr)
library(dplyr)
library(knitr)
library(TTR)

```


Vamos a importar el documento csv que contiene la demanda de gas natural en el sector eléctrico Mexicano 
(Si se importa el archivo full1 incluirá las columnas de date & demanded_gas)
```{r}
#URL desktop dell
#Demanda_electricoA <-read.csv("C:\\Users\\Sergio\\Documents\\MIS\\Second_semester\\Pronosticos_UNAM\\pronosticos_UNAM_git\\pronosticos_UNAM_gitHub\\Demanda_electrico_2022_full1.csv", header= TRUE)

#URL HPi3
Demanda_electricoA <-read.csv("C:\\Users\\sergi\\OneDrive\\Documentos\\MIS_UNAM\\Segundo_semestre\\Pronosticos_UNAM_HPi3\\pronosticos_UNAM_git\\Demanda_electrico_2022_full1.csv", header= TRUE)

```

Comprobemos que el documento Demanda_electrico se haya importado correctamente

```{r}
head(Demanda_electricoA)
summary(Demanda_electricoA)
typeof(Demanda_electricoA)
dim(Demanda_electricoA)
```

AGREGAMOS UNA NUEVA COLUMNA en un tipo de formato de fecha
Demanda_electricoA es de tipo lista con dimensiones 214x3
```{r}
Demanda_electricoA$as.date = as.Date(Demanda_electricoA$Date, format = "%m/%d/%Y")
head(Demanda_electricoA)
tail(Demanda_electricoA)
typeof(Demanda_electricoA)
dim(Demanda_electricoA)

```


Guardemos en variables los días min y max para poder usar en funcion ts 
```{r}
typeof(Demanda_electricoA$as.date)
min_date = min(Demanda_electricoA$as.date, na.rm = T)
min_date
max_date =max(Demanda_electricoA$as.date, na.rm = T)
max_date
min_demanded_gas = min((Demanda_electricoA[, "Demanded_Gas"]), na.rm = T)
min_demanded_gas
```


Usemos la funcion ts. de R para "hacer los datos de nuestra serie" un dato "tipo serie en R"
En este caso de manera específca la columna de Demanded_gas

TODO INDICA QUE AL HACER ESTE CAMBIO SE CAMBIA EL TIPO DE DATO PUES Demanda_electricoA es de tipo lista con dimensiones 214x3
PERO Demanda_electricoA.ts es de tipo "double" con dimensiones NULL
```{r}
Demanda_electricoA.ts<- ts(Demanda_electricoA$Demanded_Gas, frequency = 12, start =c(2005,1), end =c(2022,8))
head(Demanda_electricoA.ts)

typeof(Demanda_electricoA.ts)
dim(Demanda_electricoA.ts)
```


Grafica de la serie "ajustada a serie de tiempo"
```{r}
plot(Demanda_electricoA.ts, col = "red", main = "Demanda electrico 'original' ")

```

Agregando "suavizamiento con Moving Average usado la libreria forecast" -MA orden 3 y centrado-
```{r}
library(forecast)
MA_m3_center <- forecast::ma(Demanda_electricoA.ts, order=3, centre = TRUE)
MA_m3_center
typeof(MA_m3_center)
dim(MA_m3_center)
```


Ploteando la serie original vs MA_m3_center
```{r}
plot(Demanda_electricoA.ts, col = "red", main = "Demanda electrico 'original'vs MA_m3_center ")
lines(MA_m3_center, col="blue")
legend("bottomright", legend = c("Demanda electrico original", "Demanda electrico MA_m3_center"), col = c("red", "blue"), lty = 1)

```




Agregando "suavizamiento con Moving Average usado la libreria forecast"-MA orden 3 y NO centrado-
(Primero tuvimos que definir la función movavg -https://github.com/cran/pracma/blob/master/R/movavg.R)
```{r}

movavg <- function(x, n, type=c("s", "t", "w", "m", "e", "r")) {
    stopifnot(is.numeric(x), is.numeric(n), is.character(type))
    if (length(n) != 1 || ceiling(n != floor(n)) || n <= 1)
        stop("Window length 'n' must be a single integer greater 1.")
    nx <- length(x)
    if (n >= nx)
        stop("Window length 'n' must be greater then length of time series.")
    y <- numeric(nx)

    type <- match.arg(type)
    if (type == "s") {         # simple
        for (k in 1:(n-1))  y[k] <- mean(x[1:k])
        for (k in n:nx)     y[k] <- mean(x[(k-n+1):k])

    } else if (type == "t") {  # triangular
        n <- ceiling((n + 1)/2)
        s <- movavg(x, n, "s")
        y <- movavg(s, n, "s")

    } else if (type == "w") {  # weighted
        for (k in 1:(n-1))  y[k] <- 2 * sum((k:1)*x[k:1]) / (k*(k+1))
        for (k in n:nx)     y[k] <- 2 * sum((n:1)*x[k:(k-n+1)]) / (n*(n+1))

    } else if (type == "m") {  # modified
        y[1] <- x[1]
        for (k in 2:nx)     y[k] <- y[k-1] + (x[k] - y[k-1])/n

    } else if (type == "e") {  # exponential
        a <- 2/(n+1)
        y[1] <- x[1]
        for (k in 2:nx)     y[k] <- a*x[k] + (1-a)*y[k-1]

    } else if (type == "r") {  # running
        a <- 1/n
        y[1] <- x[1]
        for (k in 2:nx)     y[k] <- a*x[k] + (1-a)*y[k-1]

    } else
        stop("The type must be one of 's', 't', 'w', 'm', 'e', or 'r'.")

    return(y)
}
```





Agregando "suavizamiento con Moving Average usado la función movavg"-MA orden 3 y NO centrado-
(En la función movavg se toman en cuenta solo los valores pasados y no los "futuros" es coo SI NO estuvierra centrado el cálculo)
```{r}
library(forecast)
MA_m3_NOcenter <- movavg(Demanda_electricoA.ts, n=3, type="s")
MA_m3_NOcenter
typeof(MA_m3_NOcenter)
dim(MA_m3_center)
```



Ploteando la serie original vs MA_m3_centervs MA_m3_NOcenter
```{r}
plot(Demanda_electricoA.ts, col = "red", main = "Demanda electrico 'original'vs MA_m3_center ")
lines(MA_m3_center, col="blue")
lines(MA_m3_NOcenter, col="green")
legend("bottomright", legend = c("Demanda electrico original", "Demanda electrico MA_m3_center", "Demanda electrico MA_m3_NOcenter"), col = c("red", "blue", "green"), lty = 1)
```


Ahora recordemos que hemos estado teniendo porblemas para "fusionar" la "list" Demanda_electrico_importado
y los double MA_3_Center &MA_3_Center_NOcenter pues indicaba el error que la data era de 213 rows y 
lo que queramos incluir era de 2012. Entonces usams una "especie de placeholder" que indique que si no tiene un valor le ponga NA
y asi poder "igualar la dim" de los "objetos a unir" 

Intentemos transformar MA_3_Center a una con un placeholder 
```{r}
MA_m3_center_placeholder <- c(MA_m3_center, NA)
MA_m3_center_placeholder

```

Intentemos transformar MA_3_Center_NOcenter a una con un placeholder 
```{r}
MA_m3_NOcenter_placeholder <- c(MA_m3_NOcenter, NA)
MA_m3_NOcenter_placeholder

```




Ahora quiero agregar la variable MA_m3_center a la lista Demanda_electricoA -Me manda un cerror que Demanda_electricoA tiene 214 rows y MA_m3_center solo 212


```{r}
Demanda_electricoA$Demand_MA3_Center <- NA
head(Demanda_electricoA$Demand_MA3_Center)
dim(Demanda_electricoA$Demand_MA3_Center)
dim(Demanda_electricoA)
Demanda_electricoA$Demand_MA3_Center <- MA_m3_center_placeholder
head(Demanda_electricoA$Demand_MA3_Center)
head(Demanda_electricoA)
typeof(Demanda_electricoA)
dim(Demanda_electricoA)

```

Agregando la data MA_m3_NOcenter_placeholde a la tabla Demanda_electricoA como unanueva columna de nombre: Demand_MA3_NOCente

```{r}
Demanda_electricoA$Demand_MA3_NOCenter <- MA_m3_NOcenter_placeholder
head(Demanda_electricoA$Demand_MA3_NOCenter)
head(Demanda_electricoA)
typeof(Demanda_electricoA)
dim(Demanda_electricoA)
tail(Demanda_electricoA)
```

Vamos a plotear los vamores de "Demanda electrico original", "Demanda electrico MA_m3_center", "Demanda electrico MA_m3_NOcenter"

```{r}
plot(x=Demanda_electricoA$as.date, y=Demanda_electricoA$Demanded_Gas, col = "red", main = "Demanda electrico 'original'vs MA_m3_center vs MA_m3_center", type="l")
lines(x=Demanda_electricoA$as.date, y=Demanda_electricoA$Demand_MA3_Center, col="blue")
lines(x=Demanda_electricoA$as.date, y=Demanda_electricoA$Demand_MA3_NOCenter, col="green")
legend("bottomright", legend = c("Demanda electrico original", "Demanda electrico MA_m3_center", "Demanda electrico MA_m3_NOcenter"), col = c("red", "blue", "green"), lty = 1)
```





Agregando "suavizamiento con Moving Average AHORA WEIGHTED MOVING AVERAGE usado la libreria forecast"-WMA orden 3-
```{r}
library(forecast)
WMA_m4 <- WMA(Demanda_electricoA.ts, n=4, wts=c(0.2,0.1,0.3,0.4))
WMA_m4 
typeof(WMA_m4 )
dim(WMA_m4 )
```




Intentemos transformar WMA_m4 a una con un placeholder 
```{r}
WMA_m4_placeholder <- c(WMA_m4, NA)
WMA_m4_placeholder

```


Agregando la data WMA_m4_placeholdera la tabla Demanda_electricoA como unanueva columna de nombre: Demanda_WMA_m4 

```{r}
Demanda_electricoA$Demanda_WMA_m4 <- WMA_m4_placeholder
head(Demanda_electricoA$Demand_WMA_m4r)
head(Demanda_electricoA)
typeof(Demanda_electricoA)
dim(Demanda_electricoA)
tail(Demanda_electricoA)
```




Vamos a plotear los vamores de "Demanda electrico original", "Demanda electrico MA_m3_center", "Demanda electrico MA_m3_NOcenter", "Demanda electrico WA_ma"

```{r}
plot(x=Demanda_electricoA$as.date, y=Demanda_electricoA$Demanded_Gas, col = "red", main = "Demanda electrico 'original'vs MA_m3_center vs MA_m3_center, Demanda electrico WA_ma", type="l")
lines(x=Demanda_electricoA$as.date, y=Demanda_electricoA$Demand_MA3_Center, col="blue")
lines(x=Demanda_electricoA$as.date, y=Demanda_electricoA$Demand_MA3_NOCenter, col="green")
lines(x=Demanda_electricoA$as.date, y=Demanda_electricoA$Demanda_WMA_m4, col="gold")
legend("bottomright", legend = c("Demanda electrico original", "Demanda electrico MA_m3_center", "Demanda electrico MA_m3_NOcenter", "Demanda electrico WA_ma"), col = c("red", "blue", "green", "gold"), lty = 1)
```

Revisando la mean & standard deviation of the different MOVING AVERAGE calculations 

```{r}

print("Mean & sd of Demanded_Gas")
mean(Demanda_electricoA$Demanded_Gas)
sd(Demanda_electricoA$Demanded_Gas)

print("Mean & sd of Demand_MA3_Center")
mean(Demanda_electricoA$Demand_MA3_Center, na.rm = TRUE)
sd(Demanda_electricoA$Demand_MA3_Center, na.rm = TRUE)


print("Mean & sd of DDemand_MA3_NOCenter")
mean(Demanda_electricoA$Demand_MA3_NOCenter, na.rm = TRUE)
sd(Demanda_electricoA$Demand_MA3_NOCenter, na.rm = TRUE)



print("Mean & sd of Demanda_WMA_m4")
mean(Demanda_electricoA$Demanda_WMA_m4, na.rm = TRUE)
sd(Demanda_electricoA$Demanda_WMA_m4, na.rm = TRUE)


```


Comparando los errores tipo MAPE entre los diferentes resultados que llevamos al momento 

```{r}

print("MAPE de Demanda_electrico vs MA_3_CENTER" )
mape_Demanded_MA3_center <- mean(abs((Demanda_electricoA$Demanded_Gas - Demanda_electricoA$Demand_MA3_Center)/Demanda_electricoA$Demanded_Gas), na.rm = TRUE) * 100
mape_Demanded_MA3_center


print("MAPE de Demanda_electrico vs MA_3_NOCENTER" )
mape_Demanded_MA3_NOcenter <- mean(abs((Demanda_electricoA$Demanded_Gas - Demanda_electricoA$Demand_MA3_NOCenter)/Demanda_electricoA$Demanded_Gas), na.rm = TRUE) * 100
mape_Demanded_MA3_NOcenter 


print("MAPE de Demanda_electrico vs WA_4" )
mape_Demanded_WA4 <- mean(abs((Demanda_electricoA$Demanded_Gas - Demanda_electricoA$Demanda_WMA_m4)/Demanda_electricoA$Demanded_Gas), na.rm = TRUE) * 100
mape_Demanded_WA4 

```



```{r}

```




