---
title: "Pronostico_class_07_Feb_part1"
author: "Sergibar"
date: "2023-02-07"
output: html_document
---

```{r setup, include=FALSE}
knitr::opts_chunk$set(echo = TRUE)
```

## Pronosticos clase 07.Feb.2023
El método delphi de pronósticos se basa en entrevistas/encuestas a expertos
, se espera que las preguntas tengas escala de Lickert de manera que puedan analizarse estadísiticamente y encontrar "zonas de consenso" sobre lo que los expertos opinan acerca de un determinado tema

## Tratando de importar/leer archivos de datos 
```{r}

fallos <-read.table("C:\\Users\\sergi\\OneDrive\\Documentos\\MIS_UNAM\\Segundo_semestre\\Pronosticos_UNAM\\Datos\\Fallos.txt")
head(fallos)

acciones <-read.table("C:\\Users\\sergi\\OneDrive\\Documentos\\MIS_UNAM\\Segundo_semestre\\Pronosticos_UNAM\\Datos\\Acciones.txt")
head(acciones)

importaciones <-read.table("C:\\Users\\sergi\\OneDrive\\Documentos\\MIS_UNAM\\Segundo_semestre\\Pronosticos_UNAM\\Datos\\Importaciones.txt", header=TRUE, encoding = "UTF-8")
head(importaciones)

```


```{r}
MATPREP <-read.table("C:\\Users\\sergi\\OneDrive\\Documentos\\MIS_UNAM\\Segundo_semestre\\Pronosticos_UNAM\\Datos\\MatPREP.txt", header=TRUE)
head(MATPREP)
```

* Se deben de convertir las bases de datos a data Frame
is(fallos)
is(acciones)
is(importaciones)
MATPREP <- data.frame(MATPREP)


*   Función summary en R
```{r}
summary(MATPREP)
```
 
 
*   Usando filtros de una base de datos 
```{r}

MATPREP_F <- subset(MATPREP, Sexo =="F")
MATPREP_F 
```


 
*   Para extraer solo los valores de una determinada tabla 

```{r}
MATPREP_Sexo<-MATPREP$Sexo
MATPREP_Sexo
```


*    Para saber que tipo de dato es
```{r}
is(MATPREP_Sexo)

```

*    Para dimensionar/saber cuantos elementos tiene 
```{r}
dim(MATPREP)
```


*   Para acceder a renglones y/columnas especificas del data Frame
```{r}
MATPREP[1,1] #Esto me traerá el Folio1 que es el objeto ubicado en [1,1]
MATPREP[1:5] 
```


* Ejemplo de Gráficos de barras

```{r}
importaciones
```







