---
title: "Pronosticos_Class_16_Mayo_Aplicacion_Modelos_ARIMA_y_Lineales_a_mis_datos_demanda_electrico"
author: "Sergi"
date: "2023-02-27"
output: html_document
---


## Aplicación de métodos de pronóstico lineales y de ARIMA a la series de tiempo de Demanda_electrico    

```{r}

library(tidyverse)      # data manipulation and visualization
library(lubridate)      # easily work with dates and times
library(fpp2)           # working with time series data
library(zoo)
library(ggplot2)
library(plyr)
library(dplyr)
library(knitr)
library(TTR)
library(hydroGOF)


```


## Empezeos el análisis con los datos de Demanda_electrico

Primero importamos la data con el gas demandado en el sector electrico
```{r}
#URL HPi5
#Demanda_electrico_importado<-read.csv("C:\\Users\\llell\\Documents\\MIS\\Second_semester\\Pronosticos_UNAM_HPi5\\pronosticos_UNAM_git\\pronosticos_UNAM_gitHub\\Demanda_electrico_2022_full1.csv", header= TRUE)

#URL HPi3
#Demanda_electrico_importado<-read.csv("C:\\Users\\sergi\\OneDrive\\Documentos\\MIS_UNAM\\Segundo_semestre\\Pronosticos_UNAM_HPi3\\pronosticos_UNAM_git\\Demanda_electrico_2022_full1.csv", header= TRUE)

#URL DesktopDell
Demanda_electrico_importado<-read.csv("Demanda_electrico_2022_full1.csv", header= TRUE)

```


Nos aseguramos que la data con el gas demandado en el sector electrico se haya importado correctamente
```{r}
head(Demanda_electrico_importado)
summary(Demanda_electrico_importado)
typeof(Demanda_electrico_importado)
dim(Demanda_electrico_importado)
```



Transformamos el tipo de dato de la columna DATE  a as.date column 

```{r}
Demanda_electrico_importado$Date <- as.Date(Demanda_electrico_importado$Date, format = "%m/%d/%Y")
head(Demanda_electrico_importado)
tail(Demanda_electrico_importado)
typeof(Demanda_electrico_importado)
dim(Demanda_electrico_importado)

```


#### Convertimos los datos de Demanda_electrico a Serie de tiempo 

```{r}
Demanda_electrico_importado.ts<- ts(Demanda_electrico_importado$Demanded_Gas, frequency = 12, start =c(2005,1))
head(Demanda_electrico_importado.ts)

typeof(Demanda_electrico_importado.ts)
dim(Demanda_electrico_importado.ts)
```


Then we plot the 'original demanded gas in electric time series'
```{r}
plot(Demanda_electrico_importado.ts, col = "red", main = "Demanda electrico 'original' ")

```




#### Separamos el df Demanda_electrico_importado en data sets train y test


```{r}

# Split the data into training and testing sets


# Subset the data to keep rows from the beginning until train_end and all columns
Demanda_electrico_importado_train <- Demanda_electrico_importado[1:201,]
head(Demanda_electrico_importado_train)
tail(Demanda_electrico_importado_train)
dim(Demanda_electrico_importado_train)



```

```{r}
# Subset the data to keep rows from the beginning until train_end and all columns


Demanda_electrico_importado_test <- Demanda_electrico_importado[202:213,]
head(Demanda_electrico_importado_test)
dim(Demanda_electrico_importado_test)



```




## Ahora intentemos ajustar un 'modelo lineal generalizado simple' para la Demanda de gas natural en el sector electrico 


```{r}
tend <- c(1:213)

dim(tend_train)

mes=c("ene","feb","mar","abr","may","jun","jul","ago","sep","oct","nov","dic")

rep_mes <- rep(mes,18)



Demanda_electrico_train_frame <- data.frame(Demanda_electrico_importado_train,rep_mes[1:201],tend[1:201])
head(Demanda_electrico_train_frame)
tail(Demanda_electrico_train_frame)
dim(Demanda_electrico_train_frame)

```

```{r}
Demanda_electrico_train_frame$rep_mes <-Demanda_electrico_train_frame$rep_mes.1.201
Demanda_electrico_train_frame$rep_mes.1.201. <- NULL
Demanda_electrico_train_frame$tend <-Demanda_electrico_train_frame$tend.1.201.
Demanda_electrico_train_frame$tend.1.201. <- NULL

Demanda_electrico_train_frame
```


#### Se 'entrena' (en este caso, se define) al modelo lineal con los datos de train 

```{r}
demanda_electrico_lineal_simple1 <- glm (Demanded_Gas~1 + rep_mes + tend, data=Demanda_electrico_train_frame, family = gaussian())
demanda_electrico_lineal_simple1
```


```{r}
summary(demanda_electrico_lineal_simple1)
```
```{r}
plot(demanda_electrico_lineal_simple1)
```

#### Testeo del 'modelo lineal generalizado simple'  haciendo la predición de los datos de test 


```{r}


Demanda_electrico_test_frame <- data.frame(Demanda_electrico_importado_test,rep_mes[202:213],tend[202:213])
head(Demanda_electrico_test_frame)
tail(Demanda_electrico_test_frame)
dim(Demanda_electrico_test_frame)

```

```{r}
Demanda_electrico_test_frame$rep_mes <-Demanda_electrico_test_frame$rep_mes.202.213.
Demanda_electrico_test_frame$rep_mes.202.213. <- NULL
Demanda_electrico_test_frame$tend <-Demanda_electrico_test_frame$tend.202.213.
Demanda_electrico_test_frame$tend.202.213. <- NULL

Demanda_electrico_test_frame
```




```{r}
prediccion_demanda_electrico_lineal_simple1 <- predict(demanda_electrico_lineal_simple1, newdata = Demanda_electrico_test_frame, se.fit = TRUE)


prediccion_demanda_electrico_lineal_simple1
```

```{r}
plot(prediccion_demanda_electrico_lineal_simple1$fit)
```





#### Calculo de errores del 'modelo lineal generalizado simple' para los datos de Demanda_electrico

```{r}
valores_calculados_demanda_electrico_lineal_simple1 <- prediccion_demanda_electrico_lineal_simple1$fit

# Calculate MAPE
mape_electrico_lm_simple1 <- mean(abs((Demanda_electrico_importado$Demanded_Gas[202:213] - valores_calculados_demanda_electrico_lineal_simple1) / Demanda_electrico_importado$Demanded_Gas[202:213])) * 100
cat("El MAPE del 'modelo lineal generalizado simple' para los datos de Demanda_electrico es:", round(mape_electrico_lm_simple1,2),"%\n")

# Calculate RMSE
rmse_electrico_lm_simple1 <- sqrt(mean((Demanda_electrico_importado$Demanded_Gas[202:213] - valores_calculados_demanda_electrico_lineal_simple1)^2))
cat("El RMSE 'modelo lineal generalizado simple' para los datos de Demanda_electrico es:", round(rmse_electrico_lm_simple1,2),"\n")
```









## Intentemos un 'modelo lineal simple' de Demanda_electrico ahora como función del precio de importacion de gas , PIB de Mexico y poblacion de mexico

Precio de Importación de gas natural: https://www.eia.gov/dnav/ng/hist/n9132mx3M.htm

PIB Mexico: https://www.banxico.org.mx/SieInternet/consultarDirectorioInternetAction.do?sector=2&accion=consultarCuadro&idCuadro=CR201&locale=es

Poblacion en México: https://www.inegi.org.mx/app/areasgeograficas/#tabMCcollapse-Indicadores



##### Construimos como tal el data.Frame para el modelo lineal de Demanda_electrico con la Temperatura 


```{r}
#URL DesktopDell

Demanda_electrico_importado_mas_datos <- read.csv("Demanda_electrico_2022_mas_datos_full1_resumen.csv", header = TRUE, encoding = "UTF-8")

```

```{r}
head(Demanda_electrico_importado_mas_datos)
summary(Demanda_electrico_importado_mas_datos)
typeof(Demanda_electrico_importado_mas_datos)
dim(Demanda_electrico_importado_mas_datos)
```


```{r}
Demanda_electrico_importado_mas_datos$Date <- as.Date(Demanda_electrico_importado_mas_datos$Date, format = "%m/%d/%Y")
head(Demanda_electrico_importado_mas_datos)
tail(Demanda_electrico_importado_mas_datos)
typeof(Demanda_electrico_importado_mas_datos)
dim(Demanda_electrico_importado_mas_datos)

```

Transformamos todos los datos a tipo numerico 

```{r}
Demanda_electrico_importado_mas_datosDemanded_Gas <- as.numeric(Demanda_electrico_importado_mas_datos$Demanded_Gas)

Demanda_electrico_importado_mas_datos$Import_total_price_Dolares <- as.numeric(Demanda_electrico_importado_mas_datos$Import_total_price_Dolares)

Demanda_electrico_importado_mas_datos$PIB_Millones_de_Dolares <- as.numeric(Demanda_electrico_importado_mas_datos$PIB_Millones_de_Dolares)

Demanda_electrico_importado_mas_datos$Poblacion_en_Mexico <- as.numeric(Demanda_electrico_importado_mas_datos$Poblacion_en_Mexico)
```



#### Separamos el df Demanda_electrico_importado_mas_datos en data sets training y  testing  


```{r}

# Split the data into training and testing sets


# Subset the data to keep rows from the beginning until train_end and all columns
Demanda_electrico_importado_mas_datos_train <- Demanda_electrico_importado_mas_datos[1:201,]
head(Demanda_electrico_importado_mas_datos_train)
tail(Demanda_electrico_importado_mas_datos_train)
dim(Demanda_electrico_importado_mas_datos_train)



```


```{r}
# Subset the data to keep rows from the beginning until train_end and all columns


Demanda_electrico_importado_mas_datos_test <- Demanda_electrico_importado_mas_datos[202:213,]
head(Demanda_electrico_importado_mas_datos_test)
dim(Demanda_electrico_importado_mas_datos_test)



```


##### Recordemos que los supuestos del modelo lineal son:

-Supuestos relacionados con los predictores-
A. Correlacion lineal entre VD Y VIj
B. VIj no linealmente dependientes 

-Supuestos relacionados con los errores/residuos-
C. Normalidad de los errores
D. No relación en los errores


##### Viendo la correlación entre las variables Import_total_price_Dolares, PIB_Millones_de_Dolares , Poblacion_en_Mexico y Demanda_electrico




```{r}
cor_matrix_demanda_electrico <- cor(Demanda_electrico_importado_mas_datos_train[,2:5])
cor_matrix_demanda_electrico

```


##### Vamos a ajustar el modelo lineal de Demanda_electrico con Poblacion_en_Mexico y PIB_Millones_de_Dolares

```{r}
modelo_lineal_electrico_mas_datos1 <- glm(Demanda_electrico_importado_mas_datos_train$Demanded_Gas ~1 + Demanda_electrico_importado_mas_datos_train$Poblacion_en_Mexico + Demanda_electrico_importado_mas_datos_train$PIB_Millones_de_Dolares, family = gaussian(link="identity"))

modelo_lineal_electrico_mas_datos1
```

```{r}
# Modified GLM call with changed variable names
new_formula <- as.formula(paste("Demanded_Gas ~ 1 + Poblacion_en_Mexico + PIB_Millones_de_Dolares",
                               collapse = " + "))

modelo_lineal_electrico_mas_datos1 <- glm(formula = new_formula,
    data = Demanda_electrico_importado_mas_datos_train,
    family = gaussian(link = "identity"))

```


##### Analizando el modelo lineal Demanda_electrico con Poblacion_en_Mexico y PIB_Millones_de_Dolares 

```{r}
summary(modelo_lineal_electrico_mas_datos1)
```

##### Diagnostico de residuales Demanda_electrico con Poblacion_en_Mexico y PIB_Millones_de_Dolares

```{r}
plot(modelo_lineal_electrico_mas_datos1)
```


#### Predicicon con modelo lineal Demanda_electrico con Poblacion_en_Mexico y PIB_Millones_de_Dolares
```{r}


prediccion_demanda_electrico_lineal_mas_datos1 <- predict(modelo_lineal_electrico_mas_datos1, newdata = Demanda_electrico_importado_mas_datos_test, se.fit = TRUE)


prediccion_demanda_electrico_lineal_mas_datos1

```


```{r}
plot(prediccion_demanda_electrico_lineal_mas_datos1$fit)
```





#### Calculo de errores del lineal Demanda_electrico con Poblacion_en_Mexico y PIB_Millones_de_Dolares para los datos de Demanda_electrico

```{r}
valores_calculados_demanda_electrico_lineal_mas_datos1_simple1 <- prediccion_demanda_electrico_lineal_mas_datos1$fit

# Calculate MAPE
mape_electrico_lm_mas_datos1 <- mean(abs((Demanda_electrico_importado$Demanded_Gas[202:213] - valores_calculados_demanda_electrico_lineal_mas_datos1_simple1) / Demanda_electrico_importado$Demanded_Gas[202:213])) * 100
cat("El MAPE del 'modelo lineal generalizado con PIB y Poblacion para los datos de Demanda_electrico es:", round(mape_electrico_lm_mas_datos1,2),"%\n")

# Calculate RMSE
rmse_electrico_lm_mas_datos1 <- sqrt(mean((Demanda_electrico_importado$Demanded_Gas[202:213] - valores_calculados_demanda_electrico_lineal_mas_datos1_simple1)^2))
cat("El RMSE de modelo lineal generalizado con PIB y Poblacion para los datos de Demanda_electrico es:", round(rmse_electrico_lm_mas_datos1,2),"\n")
```


## Modelo SARIMA para Demanda electrico


#### Determinación de ACF & PACF para el caso de la data de demanda del sector eléctrico (SIN ESTACIONALIZAR)

```{r}
#install.packages("forecast")
library(forecast)

#par(mfrow=c(2,1))

acf_demanda_electrico_sin_diferencia <- Acf(Demanda_electrico_importado.ts, lag.max = 100, ci.type = "ma")
acf_demanda_electrico_sin_diferencia


pacf_demanda_electrico_sin_diferencia <- Pacf(Demanda_electrico_importado.ts, lag.max = 100, ci.type = "ma")
pacf_demanda_electrico_sin_diferencia

```



```{r}
# Install and load the "urca" package
#install.packages("urca")
library(urca)

# Perform ADF test for stationarity
adf_test_electrico_sin_diferenciar <- ur.df(Demanda_electrico_importado.ts)

# Print the ADF test results
summary(adf_test_electrico_sin_diferenciar)

```


#### Vamos a diferenciar la serie de demanda_electrico 'para hacerlo estacionaria'

```{r}
# Calculate the difference between consecutive elements
Demanda_electrico_diferencia1 <- diff(Demanda_electrico_importado.ts, differences = 1)

# Print the results
print(Demanda_electrico_diferencia1)

```




#### ACF & PACF para los datos de Demanda_electrico 'estacionariazada'


```{r}
library(forecast)

#par(mfrow=c(2,1))

acf_demanda_electrico_diferencia1 <- Acf(Demanda_electrico_diferencia1, lag.max = 100, ci.type = "ma")
acf_demanda_electrico_diferencia1


pacf_demanda_electrico_diferencia1 <- Pacf(Demanda_electrico_diferencia1, lag.max = 100, ci.type = "ma")
pacf_demanda_electrico_diferencia1
```



```{r}
# Install and load the "urca" package
#install.packages("urca")
library(urca)

# Perform ADF test for stationarity
adf_test_electrico_diferencia1 <- ur.df(Demanda_electrico_diferencia1)

# Print the ADF test results
summary(adf_test_electrico_diferencia1)

```




#### Training and testing sets para aplicar modeo SARIMA  


```{r}

# Split the data into training and testing sets


# Subset the data to keep rows from the beginning until train_end and all columns
Demanda_electrico_sin_differencia_train <- Demanda_electrico_importado.ts[1:201]
Demanda_electrico_sin_differencia_train



```

```{r}
# Subset the data to keep rows from the beginning until train_end and all columns


Demanda_electrico_sin_differencia_test <- Demanda_electrico_importado.ts[202:213]
Demanda_electrico_sin_differencia_test



```

#### Ajustae y predicicon de Demanda_electrico con modelo SARIMA 


```{r}
#install.packages("astsa")
library(astsa)

# Fit the SARIMA model
SARIMA_1_1_1_Demanda_electrico <- astsa::sarima(Demanda_electrico_sin_differencia_train, p=1, d=1, q=1)

# Print the model summary
summary(SARIMA_1_1_1_Demanda_electrico)

```





```{r}


# Get the predictors


pred_SARIMA_1_1_1_Demanda_electrico <- sarima.for(Demanda_electrico_sin_differencia_train, n.ahead=12,1,1,1)
pred_SARIMA_1_1_1_Demanda_electrico


```






