---
title: "Pronosticos_Class_23_Mayo_Aplicacion_Modelos_ARIMA_y_Lineales_a_mis_datos_demanda_electrico_V2.1"
author: "Sergi"
date: "2023-02-27"
output: html_document
---


## Aplicación de métodos de pronóstico lineales y de ARIMA a la series de tiempo de Demanda_electrico    

```{r}

library(tidyverse)      # data manipulation and visualization
library(lubridate)      # easily work with dates and times
library(fpp2)           # working with time series data
library(zoo)
library(ggplot2)
library(plyr)
library(dplyr)
library(knitr)
library(TTR)
library(hydroGOF)


```


## Empezeos el análisis con los datos de Demanda_electrico

Primero importamos la data con el gas demandado en el sector electrico
```{r}
#URL HPi5
#Demanda_electrico_importado<-read.csv("C:\\Users\\llell\\Documents\\MIS\\Second_semester\\Pronosticos_UNAM_HPi5\\pronosticos_UNAM_git\\pronosticos_UNAM_gitHub\\Demanda_electrico_2022_full1.csv", header= TRUE)

#URL HPi3
#Demanda_electrico_importado<-read.csv("C:\\Users\\sergi\\OneDrive\\Documentos\\MIS_UNAM\\Segundo_semestre\\Pronosticos_UNAM_HPi3\\pronosticos_UNAM_git\\Demanda_electrico_2022_full1.csv", header= TRUE)

#URL DesktopDell
Demanda_electrico_importado<-read.csv("Demanda_electrico_2022_full1.csv", header= TRUE)

```




Nos aseguramos que la data con el gas demandado en el sector electrico se haya importado correctamente
```{r}
head(Demanda_electrico_importado)
summary(Demanda_electrico_importado)
typeof(Demanda_electrico_importado)
dim(Demanda_electrico_importado)
```



Transformamos el tipo de dato de la columna DATE  a as.date column 

```{r}
Demanda_electrico_importado$Date <- as.Date(Demanda_electrico_importado$Date, format = "%m/%d/%Y")
head(Demanda_electrico_importado)
tail(Demanda_electrico_importado)
typeof(Demanda_electrico_importado)
Demanda_electrico_importado

```


### Deteccion de outliers en Demanda_electrico_importado 'original'y sustitución por promedios



```{r}

##2020-06-01
Demanda_electrico_importado[186,]


Demanda_electrico_importado_promedio_junio <- mean(c(Demanda_electrico_importado$Demanded_Gas[186-36], Demanda_electrico_importado$Demanded_Gas[186-24],Demanda_electrico_importado$Demanded_Gas[186-12], Demanda_electrico_importado$Demanded_Gas[186], Demanda_electrico_importado$Demanded_Gas[186+12]))

Demanda_electrico_importado_promedio_junio

##2021-06-01
Demanda_electrico_importado[186+12,]
```


### Sustitucion de outliers en Demanda_electrico_importado 'original' por promedio histórico

```{r}
##2020-06-01
Demanda_electrico_importado$Demanded_Gas[186] <- Demanda_electrico_importado_promedio_junio

##2021-06-01
Demanda_electrico_importado$Demanded_Gas[186+12] <- Demanda_electrico_importado_promedio_junio



# 2019--10-01
Demanda_electrico_importado$Demanded_Gas[178] <- mean(c(Demanda_electrico_importado$Demanded_Gas[178-36], Demanda_electrico_importado$Demanded_Gas[178-24], Demanda_electrico_importado$Demanded_Gas[178-12],Demanda_electrico_importado$Demanded_Gas[178],Demanda_electrico_importado$Demanded_Gas[178+12], Demanda_electrico_importado$Demanded_Gas[178+24]))

Demanda_electrico_importado$Demanded_Gas[178]


# 2019--11-01
Demanda_electrico_importado$Demanded_Gas[179] <- mean(c(Demanda_electrico_importado$Demanded_Gas[179-26], Demanda_electrico_importado$Demanded_Gas[179-24], Demanda_electrico_importado$Demanded_Gas[179-12], Demanda_electrico_importado$Demanded_Gas[179], Demanda_electrico_importado$Demanded_Gas[179+12], Demanda_electrico_importado$Demanded_Gas[179+24]))

Demanda_electrico_importado$Demanded_Gas[179]

# 2019--12-01

Demanda_electrico_importado$Demanded_Gas[180] <- mean(c(Demanda_electrico_importado$Demanded_Gas[180-36], Demanda_electrico_importado$Demanded_Gas[180-24], 
Demanda_electrico_importado$Demanded_Gas[180-12],Demanda_electrico_importado$Demanded_Gas[180],Demanda_electrico_importado$Demanded_Gas[180+12],Demanda_electrico_importado$Demanded_Gas[180+24]))


Demanda_electrico_importado$Demanded_Gas[180]

Demanda_electrico_importado
```


```{r}
# 2021--01-01
Demanda_electrico_importado$Demanded_Gas[193] <- mean(c(Demanda_electrico_importado$Demanded_Gas[193-36], Demanda_electrico_importado$Demanded_Gas[193-24], Demanda_electrico_importado$Demanded_Gas[193-12], Demanda_electrico_importado$Demanded_Gas[193], Demanda_electrico_importado$Demanded_Gas[193+12]))

Demanda_electrico_importado$Demanded_Gas[193]

# 2021--02-01
Demanda_electrico_importado$Demanded_Gas[194] <- mean(c(Demanda_electrico_importado$Demanded_Gas[194-36], Demanda_electrico_importado$Demanded_Gas[194-24], Demanda_electrico_importado$Demanded_Gas[194-12], Demanda_electrico_importado$Demanded_Gas[194],Demanda_electrico_importado$Demanded_Gas[194+12]))

Demanda_electrico_importado$Demanded_Gas[194]

# 2021--03-01
Demanda_electrico_importado$Demanded_Gas[195] <- mean(c(Demanda_electrico_importado$Demanded_Gas[195-36], Demanda_electrico_importado$Demanded_Gas[195-24], Demanda_electrico_importado$Demanded_Gas[195-12], Demanda_electrico_importado$Demanded_Gas[195],Demanda_electrico_importado$Demanded_Gas[195+12]))

Demanda_electrico_importado$Demanded_Gas[195]

Demanda_electrico_importado
```





#### Convertimos los datos de Demanda_electrico a Serie de tiempo 

```{r}
Demanda_electrico_importado.ts_V2<- ts(Demanda_electrico_importado$Demanded_Gas, frequency = 12, start =c(2005,1))
head(Demanda_electrico_importado.ts_V2)

typeof(Demanda_electrico_importado.ts_V2)

```

```{r}
hist(Demanda_electrico_importado.ts_V2)
```


```{r}
Demanda_electrico_importado.ts_V2
```


```{r}
# Crear el diagrama de cajas
boxplot(Demanda_electrico_importado.ts_V2, main = "Diagrama de Cajas", xlab = "Variable")

## Añadir etiquetas al eje x si es necesario
#axis(1, at = 1, labels = "Variable")

## Agregar un título al gráfico si es necesario
#title(main = "Diagrama de Cajas", xlab = "Variable")

```


```{r}

# Calculate the mean and standard deviation
mean_val <- mean(Demanda_electrico_importado.ts_V2)
sd_val <- sd(Demanda_electrico_importado.ts_V2)

# Set the threshold for outliers
threshold <- 2

# Identify outliers
outliers <- Demanda_electrico_importado.ts_V2 < (mean_val - threshold * sd_val) | Demanda_electrico_importado.ts_V2 > (mean_val + threshold * sd_val)

# Get the outlier values
outlier_values <- Demanda_electrico_importado.ts_V2[outliers]

# Print the outlier values
print(outlier_values)


boxplot(Demanda_electrico_importado.ts_V2, main = "Diagrama de Cajas", xlab = "Variable", outline = TRUE)

# Add the outliers values to the plot
text(x = 1, y = outlier_values, labels = outlier_values, pos = 4, offset = 0.5)
```





Then we plot the 'original demanded gas in electric time series'
```{r}
plot(Demanda_electrico_importado.ts_V2, col = "violet", main = "Demanda electrico 'original'_V2 ")

```

#### Intentaremos aplicar un método de suavizamiento a la serie para intentar ´reducir el ruido' de los datos de los años 2020 y 2021 

In R, there are multiple packages that provide the "SMA" function for calculating the Simple Moving Average. One popular package is "TTR" (Technical Trading Rules), which provides a wide range of functions for technical analysis.


#### Simple Moving Average (SMA)

```{r}

# Load the TTR package
library(TTR)

Demanda_electrico_ts_SMA_V2 <- SMA(Demanda_electrico_importado.ts_V2, n=6)
```


```{r}
plot(Demanda_electrico_ts_SMA_V2, col = "green", main = "Demanda electrico 'original'con SMA ")
lines(Demanda_electrico_importado.ts_V2, col="violet")
legend("bottomright", legend = c("Demanda electrico 'original'con Simple Moving Average (SMA) _V2", "Demanda electrico ´original´ _V2"), col = c("green", "violet"), lty = 1)
```



#### Weighted Moving Average (WMA)

```{r}

# Load the TTR package

library(TTR)

Demanda_electrico_ts_WMA_V2 <- WMA(Demanda_electrico_importado.ts_V2, n = 6, wts = c(0.05, 0.05, 0.1, 0.2, 0.3, 0.3))

```



```{r}
plot(Demanda_electrico_ts_WMA_V2, col = "orange", main = "Demanda electrico 'original'con WMA ")
lines(Demanda_electrico_importado.ts_V2, col="violet")
legend("bottomright", legend = c("Demanda electrico 'original'con WMA _V2", "Demanda electrico ´original´_V2"), col = c("orange", "violet"), lty = 1)
```




#### Transformando la variable dependiente (LOG(Y)) 

```{r}

# Load the TTR package
library(TTR)

Demanda_electrico_ts_log_transformado_V2 <- log(Demanda_electrico_importado.ts_V2)
```


```{r}
plot(Demanda_electrico_ts_log_transformado_V2, col = "brown", main = "Demanda electrico 'original'transformado usando la funcion log _V2")
```




#### Transformando la variable dependiente (SQRT(Y)) 

```{r}

# Load the TTR package
library(TTR)

Demanda_electrico_ts_sqr_transformado_V2 <- sqrt(Demanda_electrico_importado.ts_V2)
```


```{r}
plot(Demanda_electrico_ts_sqr_transformado_V2, col = "gold", main = "Demanda electrico 'original'transformado (sqrt) _V2")
```




#### Separamos el df Demanda_electrico_importado en data sets train y test


```{r}

# Split the data into training and testing sets


# Subset the data to keep rows from the beginning until train_end and all columns
Demanda_electrico_importado_train_V2 <- Demanda_electrico_importado[1:201,]
head(Demanda_electrico_importado_train_V2)
tail(Demanda_electrico_importado_train_V2)
dim(Demanda_electrico_importado_train_V2)



```

```{r}
# Subset the data to keep rows from the beginning until train_end and all columns


Demanda_electrico_importado_test_V2 <- Demanda_electrico_importado[202:213,]
head(Demanda_electrico_importado_test_V2)
dim(Demanda_electrico_importado_test_V2)



```




## Ahora intentemos ajustar un 'modelo lineal generalizado simple' para la Demanda de gas natural en el sector electrico 


```{r}
tend <- c(1:213)

dim(tend)

mes=c("ene","feb","mar","abr","may","jun","jul","ago","sep","oct","nov","dic")

rep_mes <- rep(mes,18)



Demanda_electrico_train_frame_V2 <- data.frame(Demanda_electrico_importado_train_V2,rep_mes[1:201],tend[1:201])
head(Demanda_electrico_train_frame_V2)
tail(Demanda_electrico_train_frame_V2)
dim(Demanda_electrico_train_frame_V2)

```

```{r}
Demanda_electrico_train_frame_V2$rep_mes <-Demanda_electrico_train_frame_V2$rep_mes.1.201
Demanda_electrico_train_frame_V2$rep_mes.1.201. <- NULL
Demanda_electrico_train_frame_V2$tend <-Demanda_electrico_train_frame_V2$tend.1.201.
Demanda_electrico_train_frame_V2$tend.1.201. <- NULL

Demanda_electrico_train_frame_V2
```


#### Se 'entrena' (en este caso, se define) al modelo lineal con los datos de train 

```{r}
demanda_electrico_lineal_simple1_V2 <- glm (Demanded_Gas ~  rep_mes + tend, data=Demanda_electrico_train_frame_V2, family = gaussian(link = identity))
demanda_electrico_lineal_simple1_V2
```


```{r}
summary(demanda_electrico_lineal_simple1_V2)
```


```{r}
plot(demanda_electrico_lineal_simple1_V2)
```

#### Testeo del 'modelo lineal generalizado simple'  haciendo la predición de los datos de test 


```{r}


Demanda_electrico_test_frame_V2 <- data.frame(Demanda_electrico_importado_test_V2,rep_mes[202:213],tend[202:213])
head(Demanda_electrico_test_frame_V2)
tail(Demanda_electrico_test_frame_V2)
dim(Demanda_electrico_test_frame_V2)

```


```{r}
Demanda_electrico_test_frame_V2$rep_mes <-Demanda_electrico_test_frame_V2$rep_mes.202.213.
Demanda_electrico_test_frame_V2$rep_mes.202.213. <- NULL
Demanda_electrico_test_frame_V2$tend <-Demanda_electrico_test_frame_V2$tend.202.213.
Demanda_electrico_test_frame_V2$tend.202.213. <- NULL

Demanda_electrico_test_frame_V2
```




```{r}
prediccion_demanda_electrico_lineal_simple1_V2 <- predict(demanda_electrico_lineal_simple1_V2, newdata = Demanda_electrico_test_frame_V2, se.fit = TRUE)


prediccion_demanda_electrico_lineal_simple1_V2
```

```{r}
plot(prediccion_demanda_electrico_lineal_simple1_V2$fit)
```





#### Calculo de errores del 'modelo lineal generalizado simple' para los datos de Demanda_electrico


```{r}
accuracy(Demanda_electrico_importado$Demanded_Gas[202:213] , prediccion_demanda_electrico_lineal_simple1_V2$fit)
```



## Modelo SARIMA para Demanda electrico VERSION 2


#### Determinación de ACF & PACF para el caso de la data de demanda del sector eléctrico (SIN ESTACIONALIZAR)

```{r}
#install.packages("forecast")
library(forecast)

#par(mfrow=c(2,1))

acf_demanda_electrico_sin_diferencia_V2 <- Acf(Demanda_electrico_importado.ts_V2, lag.max = 100, ci.type = "ma")
acf_demanda_electrico_sin_diferencia_V2


pacf_demanda_electrico_sin_diferencia_V2 <- Pacf(Demanda_electrico_importado.ts_V2, lag.max = 100, ci.type = "ma")
pacf_demanda_electrico_sin_diferencia_V2

```


#### Se lleva a cabo el tet de Dickey-Fulley The null hypothesis of DF test is that there is a unit root in an AR model, which implies that the data series is not stationary. 

```{r}
# Install and load the "urca" package
#install.packages("urca")
library(urca)

# Perform ADF test for stationarity
adf_test_electrico_sin_diferenciar_V2 <- ur.df(Demanda_electrico_importado.ts_V2)

# Print the ADF test results
summary(adf_test_electrico_sin_diferenciar_V2)

```


#### Vamos a diferenciar la serie de demanda_electrico 'para hacerlo estacionaria'

```{r}
# Calculate the difference between consecutive elements
Demanda_electrico_diferencia1_V2 <- diff(Demanda_electrico_importado.ts_V2, differences = 1)

# Print the results
print(Demanda_electrico_diferencia1_V2)

```




#### ACF & PACF para los datos de Demanda_electrico 'estacionariazada'


```{r}
library(forecast)

#par(mfrow=c(2,1))

acf_demanda_electrico_diferencia1_V2 <- Acf(Demanda_electrico_diferencia1_V2, lag.max = 100, ci.type = "ma")
acf_demanda_electrico_diferencia1_V2


pacf_demanda_electrico_diferencia1_V2 <- Pacf(Demanda_electrico_diferencia1_V2, lag.max = 100, ci.type = "ma")
pacf_demanda_electrico_diferencia1_V2
```



```{r}
# Install and load the "urca" package
#install.packages("urca")
library(urca)

# Perform ADF test for stationarity
adf_test_electrico_diferencia1_V2 <- ur.df(Demanda_electrico_diferencia1_V2)

# Print the ADF test results
summary(adf_test_electrico_diferencia1_V2)

```




#### Training and testing sets (ORIGINAL) para aplicar modeo SARIMA  


```{r}

# Split the data into training and testing sets


# Subset the data to keep rows from the beginning until train_end and all columns
Demanda_electrico_sin_differencia_train_V2 <- Demanda_electrico_importado.ts_V2[1:201]
Demanda_electrico_sin_differencia_train_V2



```

```{r}
# Subset the data to keep rows from the beginning until train_end and all columns


Demanda_electrico_sin_differencia_test_V2 <- Demanda_electrico_importado.ts_V2[202:213]
Demanda_electrico_sin_differencia_test_V2



```

#### Ajustae y predicicon de Demanda_electrico con modelo SARIMA 


```{r}
#install.packages("astsa")
library(astsa)

# Fit the SARIMA model
SARIMA_1_2_1_Demanda_electrico_V2 <- astsa::sarima( Demanda_electrico_sin_differencia_train_V2 , p=1, d=1, q=1)

# Print the model summary
summary(SARIMA_1_2_1_Demanda_electrico_V2)

```



```{r}

# Get the predictors


pred_SARIMA_1_2_1_Demanda_electrico_V2 <- sarima.for(Demanda_electrico_sin_differencia_train_V2, n.ahead=12,1,1,1)
pred_SARIMA_1_2_1_Demanda_electrico_V2


```


```{r}
pred_SARIMA_1_2_1_Demanda_electrico_V2$pred
```




#### Calculo de errores del Demanda_electrico_original.ts con SARIMA

```{r}
accuracy(Demanda_electrico_importado$Demanded_Gas[202:213] ,pred_SARIMA_1_2_1_Demanda_electrico_V2$pred )
```





#### Training and testing sets (ORIGINAL) para aplicar modeo SARIMA + PDQ S


#### Ajustae y predicicon de Demanda_electrico con modelo SARIMA + PDQ S

```{r}
library(forecast)

# Convert the data to a univariate time series
SARIMA_PDQS_Demanda_electrico_V2 <- ts(Demanda_electrico_sin_differencia_train_V2)

# Fit the SARIMA model
SARIMA_PDQS_Demanda_electrico_V2_model <- Arima(SARIMA_PDQS_Demanda_electrico_V2, order = c(1, 1, 1), seasonal = list(order = c(0, 1, 1), period = 12))

# Forecast for the next 12 periods
forecast_SARIMA_PDQS_Demanda_electrico_V2_model <- forecast(SARIMA_PDQS_Demanda_electrico_V2_model, h = 12)

# Print the forecasted values
print(forecast_SARIMA_PDQS_Demanda_electrico_V2_model)
```

```{r}
forecast_SARIMA_PDQS_Demanda_electrico_V2_model$mean
```


#### Calculo de errores del Demanda_electrico_original.ts con SARIMA + PDQ S

```{r}
accuracy(Demanda_electrico_importado$Demanded_Gas[202:213] ,forecast_SARIMA_PDQS_Demanda_electrico_V2_model$mean )
```




#### Training and testing sets de Demanda_electrico_ts_log_transformado para aplicar modeo SARIMA  

```{r}

# Split the data into training and testing sets


# Subset the data to keep rows from the beginning until train_end and all columns


Demanda_electrico_sin_differencia_log_transformado_train_V2 <- 
Demanda_electrico_ts_log_transformado_V2[1:201]
head(Demanda_electrico_sin_differencia_log_transformado_train_V2)

Demanda_electrico_sin_differencia_log_transformado_train_V2 <-na.omit(Demanda_electrico_sin_differencia_log_transformado_train_V2)
head(Demanda_electrico_sin_differencia_log_transformado_train_V2)

```

```{r}
# Subset the data to keep rows from the beginning until train_end and all columns

Demanda_electrico_sin_differencia_log_transformado_test_V2 <- Demanda_electrico_ts_log_transformado_V2[202:213]
Demanda_electrico_sin_differencia_log_transformado_test_V2



```

#### Ajustae y predicicon de Demanda_electrico_ts_log_transformado con modelo SARIMA 


```{r}
#install.packages("astsa")
library(astsa)

# Fit the SARIMA model
SARIMA_1_1_1_Demanda_electrico_log_transformado_V2 <- astsa::sarima(Demanda_electrico_sin_differencia_log_transformado_train_V2, p=1, d=1, q=1)

# Print the model summary
summary(SARIMA_1_1_1_Demanda_electrico_log_transformado_V2)

```




```{r}

# Get the predictors


pred_SARIMA_1_1_1_Demanda_electrico_log_transformado_V2 <- sarima.for(Demanda_electrico_sin_differencia_log_transformado_train_V2, n.ahead=12,1,1,1)
pred_SARIMA_1_1_1_Demanda_electrico_log_transformado_V2


```


```{r}
pred_SARIMA_1_1_1_Demanda_electrico_log_transformado_V2$pred
```

##### Transformando los datos previamente transformados de la variable dependiente 

```{r}
exp(pred_SARIMA_1_1_1_Demanda_electrico_log_transformado_V2$pred)
```



#### Calculo de errores de Demanda_electrico_ts_log_transformado con SARIMA

```{r}
library(forecast)

accuracy(Demanda_electrico_importado$Demanded_Gas[202:213] ,exp(pred_SARIMA_1_1_1_Demanda_electrico_log_transformado_V2$pred) )
```



#### Then we are able to apply the HoltWinters method 

```{r}
ts(Demanda_electrico_sin_differencia_train_V2, frequency = 12)
```


```{r}


Demanda_electrico_HW_V2 <- HoltWinters(ts(Demanda_electrico_sin_differencia_train_V2, frequency = 12))
head(Demanda_electrico_HW_V2)
typeof(Demanda_electrico_HW_V2)
```


Let´s see only the SMOTHED VALUES
```{r}
Smoothed_values_Demanda_electrico_HW_V2 <- Demanda_electrico_HW_V2$x

head(Smoothed_values_Demanda_electrico_HW_V2)
tail(Smoothed_values_Demanda_electrico_HW_V2)
typeof(Smoothed_values_Demanda_electrico_HW_V2)
dim(Smoothed_values_Demanda_electrico_HW_V2)

```


SMOOTHED VALUS ARE EQUAL THAN ORIGINAL ONES
```{r}
plot(Demanda_electrico_importado.ts_V2, col = "red", main = "Demanda electrico Holt-winters original _V2 vs smoothed values calculated with HoltWinters _V2")
lines(Smoothed_values_Demanda_electrico_HW_V2 , col='pink')
```



LEt´s plot the forecast
```{r}
plot(Demanda_electrico_HW_V2)

```

```{r}
head(Demanda_electrico_HW_V2$fitted)
tail(Demanda_electrico_HW_V2$fitted)
```

#### HAGAMOS COMO TAL EL FORECAST DEL MODELO HOLT-WINTER PARA EL CASO DE DEMANDA_ELECTRICO
```{r}
library(forecast)

Demanda_electrico_HW_forecast_V2 <- forecast(Demanda_electrico_HW_V2, h=12, level=0.95)
head(Demanda_electrico_HW_forecast_V2)
```




Let´s plot the forecast generated by HoltWinters model in  R 

```{r}
plot(Demanda_electrico_HW_forecast_V2)
Demanda_electrico_HW_forecast_V2$mean
```


#### Calculo de errores de Demanda_electrico_HW_forecast

```{r}
library(forecast)

accuracy(Demanda_electrico_importado$Demanded_Gas[202:213] ,Demanda_electrico_HW_forecast_V2$mean )
```






#### Training and testing sets (WMA) para aplicar modeo SARIMA  


```{r}

# Split the data into training and testing sets


# Subset the data to keep rows from the beginning until train_end and all columns


Demanda_electrico_sin_differencia_WMA_train_V2 <- Demanda_electrico_ts_WMA_V2[1:201]
head(Demanda_electrico_sin_differencia_WMA_train_V2)

Demanda_electrico_sin_differencia_WMA_train_V2 <-na.omit(Demanda_electrico_sin_differencia_WMA_train_V2)
head(Demanda_electrico_sin_differencia_WMA_train_V2)

```

```{r}
# Subset the data to keep rows from the beginning until train_end and all columns

Demanda_electrico_sin_differencia_WMA_test_V2 <- Demanda_electrico_ts_WMA_V2[202:213]
Demanda_electrico_sin_differencia_WMA_test_V2



```

#### Ajustae y predicicon de Demanda_electrico con modelo SARIMA 


```{r}
#install.packages("astsa")
library(astsa)

# Fit the SARIMA model
SARIMA_1_1_1_Demanda_electrico_WMA_V2 <- astsa::sarima(Demanda_electrico_sin_differencia_WMA_train_V2, p=1, d=1, q=1)

# Print the model summary
summary(SARIMA_1_1_1_Demanda_electrico_WMA_V2)

```




```{r}

# Get the predictors


pred_SARIMA_1_1_1_Demanda_electrico_WMA_V2 <- sarima.for(Demanda_electrico_sin_differencia_WMA_train_V2, n.ahead=12,1,1,1)
pred_SARIMA_1_1_1_Demanda_electrico_WMA_V2


```


```{r}
pred_SARIMA_1_1_1_Demanda_electrico_WMA_V2$pred
```





#### Calculo de errores de Demanda_electrico_sin_differencia_WMA con SARIMA

```{r}
accuracy(Demanda_electrico_importado$Demanded_Gas[202:213] ,pred_SARIMA_1_1_1_Demanda_electrico_WMA_V2$pred )
```




