---
title: "MIS_Pronos_Class_14_Feb"
author: "Sergibar"
date: "2023-02-14"
output:
  pdf_document: default
  html_document: default
---

```{r setup, include=FALSE}
knitr::opts_chunk$set(echo = TRUE)
```

# Materia: Pronosticos
# Dr. Jair Morales C. 

## Alumno: Ibarra Raramírez Sergio (414025796)
## Fecha: Feb.2023


## Suavizamiento mediante media movil 

Comenzaremos instalando las liberias necesarias para el desarrollo 


```{r}

library(tidyverse)      # data manipulation and visualization
library(lubridate)      # easily work with dates and times
library(fpp2)           # working with time series data
library(zoo)
library(ggplot2)
library(plyr)
library(dplyr)
library(knitr)
library(TTR)


```


Vamos a importar el documento csv que contiene la demanda de gas natural en el sector eléctrico Mexicano 
(Si se importa el archivo full1 será un data.frame)
```{r}
Demanda_electricoA <-read.csv("C:\\Users\\Sergio\\Documents\\MIS\\Second_semester\\Pronosticos_UNAM\\pronosticos_UNAM_git\\pronosticos_UNAM_gitHub\\Demanda_electrico_2022_full1.csv", header= TRUE)
```

Comprobemos que el documento Demanda_electrico se haya importado correctamente

```{r}
head(Demanda_electricoA)
summary(Demanda_electricoA)
typeof(Demanda_electricoA)
```

AGREGAMOS UNA NUEVA COLUMNA en un tipo de formato de fecha
```{r}
Demanda_electricoA$as.date = as.Date(Demanda_electricoA$Date, format = "%m/%d/%Y")
head(Demanda_electricoA)
tail(Demanda_electricoA)
typeof(Demanda_electricoA)
```


Guardemos en variables los días min y max para poder usar en funcion ts 
```{r}
typeof(Demanda_electricoA$as.date)
min_date = min(Demanda_electricoA$as.date, na.rm = T)
min_date
max_date =max(Demanda_electricoA$as.date, na.rm = T)
max_date
min_demanded_gas = min((Demanda_electricoA[, "Demanded_Gas"]), na.rm = T)
min_demanded_gas
```


Usemos la funcion ts. de R para "hacer los datos de nuestra serie" un tato "tipo serie en R"

```{r}
Demanda_electricoA.ts<- ts(Demanda_electricoA$Demanded_Gas, frequency = 12, start =c(2005,1), end =c(2022,8))
head(Demanda_electricoA.ts)
```


Grafica de la serie "ajustada a serie de tiempo"
```{r}
plot(Demanda_electricoA.ts, col = "red", main = "Demanda electrico 'original' ")

```

Agregando "suavizamiento con Moving Average usado la libreria forecast" -MA orden 3 y centrado-
```{r}
library(forecast)
MA_m3_center = forecast::ma(Demanda_electricoA.ts, order=3, centre = TRUE)
MA_m3_center
typeof(MA_m3_center)
dim(MA_m3_center)
```


Ploteando la serie original vs MA_m3_center
```{r}
plot(Demanda_electricoA.ts, col = "red", main = "Demanda electrico 'original'vs MA_m3_center ")
lines(MA_m3_center, col="blue")
legend("bottomright", legend = c("Demanda electrico original", "Demanda electrico MA_m3_center"), col = c("red", "blue"), lty = 1)

```


Agregando "suavizamiento con Moving Average usado la libreria forecast"-MA orden 3 y NO centrado-
```{r}
library(forecast)
MA_m3_NOcenter = forecast::ma(Demanda_electricoA.ts, order=3, centre = FALSE)
MA_m3_NOcenter
typeof(MA_m3_NOcenter)
```


Ploteando la serie original vs MA_m3_centervs MA_m3_NOcenter
```{r}
plot(Demanda_electricoA.ts, col = "red", main = "Demanda electrico 'original'vs MA_m3_center ")
lines(MA_m3_center, col="blue")
lines(MA_m3_NOcenter, col="green")
legend("bottomright", legend = c("Demanda electrico original", "Demanda electrico MA_m3_center", "Demanda electrico MA_m3_NOcenter"), col = c("red", "blue", "green"), lty = 1)

```



```{r}
Demanda_electricoA$Demand_MA3_Center <- NA
head(Demanda_electricoA$Demand_MA3_Center)
head(MA_m3_center)
typeof(MA_m3_center)
Demanda_electricoA$Demand_MA3_Center <- "Intento de agregar colunma en tabla/sustitucion "
head(Demanda_electricoA$Demand_MA3_Center)
head(Demanda_electricoA)
```



```{r}
dim(Demanda_electricoA)
```





```{r}

head(Demanda_electricoA$Demand_MA3_Center)
head(MA_m3_center)
tail(MA_m3_center)
dim(MA_m3_center)
typeof(MA_m3_center)

#Trying to transform the data from double to a list 

#MA_m3_center_list <- as.list(MA_m3_center)
#typeof(MA_m3_center_list)
#head(MA_m3_center_list)
#tail(MA_m3_center_list)
#dim(MA_m3_center_list)


Demanda_electricoA$Demand_MA3_Center = NA
head(Demanda_electricoA$Demand_MA3_Center)
Demanda_electricoA$Demand_MA3_Center <- MA_m3_center

head(Demanda_electricoA$Demand_MA3_Center)
head(Demanda_electricoA)
```






