---
title: "Pronosticos_Class_11_Abril_Modelos_Lineales_Generalizados"
author: "Sergi"
date: "2023-02-27"
output: html_document
---

```{r setup, include=FALSE}
knitr::opts_chunk$set(echo = TRUE)
```



## Aplicación de métodos de pronóstico vistos al momento  

```{r}

library(tidyverse)      # data manipulation and visualization
library(lubridate)      # easily work with dates and times
library(fpp2)           # working with time series data
library(zoo)
library(ggplot2)
library(plyr)
library(dplyr)
library(knitr)
library(TTR)
library(hydroGOF)


```


### Ejemplo de serie trigonometrica 

We first import our data 
```{r}

VRL<- c(189,229,249,289,260,431,660,777,915,613,485,277,244,296,319,370,313,336,831,960,1152,759,607,371,298,378,373,443,374,660,1004,1153,1388,904,715,441)
```


```{r}
VRLT<- ts(VRL, frequency=12, start(2010,1))
plot(VRLT)
```


```{r}
##Construimos un vector para la tendencia 

tm<- c(1:36)

VRLT_Frame <- data.frame(tm,VRLT )
VRLT_Frame

```



## Ejmeplo de modelo Lineal generalizado 

1. Asociación de variables de abundancia 


```{r}
MFAVariablesAbundancia <- read.csv("MFAVariablesAbundancia.csv")
MFAVariablesAbundancia
```

```{r}
#install.packages("pscl")

library(pscl)

```

```{r}
summary(MFAVariablesAbundancia)
```

Los valores de train, serán todos los rows + las columnas de la 2 a la 10
```{r}
train = MFAVariablesAbundancia[,2:10]
head(train)
```


```{r}
cor(train)
```



#### Aplicación del glm

Aqui se presenta un ejemplo de modelo de glm para pronosticar la variable abundancia 

```{r}
glm_abundance<- glm(Abundance~Water.temperature+Altitude+Distance.above.the.ground,
         family=poisson(link = log),train)


```


```{r}
summary(glm_abundance)
```


Se usa la función pr2 o pseudor R como otro critrio 
```{r}
pR2(glm_abundance)[[4]]
```



Intento de otro glm para bundancia (Incluyendo variables distintas a las originalmente usadas por el profe para predecir abundancia)
 
```{r}
glm_abundance2<- glm(Abundance~Water.temperature+Altitude+Distance.above.the.ground + Water.pH,
         family=poisson(link = log),train)

```



```{r}
summary(glm_abundance2)
```

```{r}
train2 <- MFAVariablesAbundancia[1:55,2:10]
head(train2)
```


```{r}
test2 <- MFAVariablesAbundancia[56:60,2:10]
head(test2)
```


Aplicación del modelo 1 al train2

```{r}
glm_abundance_mod1<- glm(Abundance~Water.temperature+Altitude+Distance.above.the.ground,
         family=poisson(link = log),train2)

summary(glm_abundance_mod1)
```

Predicción de los valores con el modelo 1

```{r}
predicion_con_modelo1<- predict(glm_abundance_mod1, newdata = test2, type="response")
predicion_con_modelo1
```


Cálculo del MAPE con el modelo 1 

Se construye el vector de datos reales
```{r}
abundancia_Reales_5Ultimos <- MFAVariablesAbundancia[56:60,2]
abundancia_Reales_5Ultimos
```

Ahora calculamos el MAPE del modelo 1 


Calculando el MAPE sin considerar los ceros en abundancia_Reales_5Ultimos
```{r}
# filter out zero values from abundancia_Reales_5Ultimos
abundancia_Reales_5Ultimos_no_zeros <- abundancia_Reales_5Ultimos[abundancia_Reales_5Ultimos != 0]

# calculate the MAPE
mape_modelo_abundancia1_no_zeros <- mean(abs((predicion_con_modelo1[abundancia_Reales_5Ultimos != 0] - abundancia_Reales_5Ultimos_no_zeros) / abundancia_Reales_5Ultimos_no_zeros)) * 100

mape_modelo_abundancia1_no_zeros

```



Aplicación del modelo 2 al train2
```{r}
glm_abundance_mod2<- glm(Abundance~Water.temperature+Altitude+Distance.above.the.ground + Water.pH, family=poisson(link = log),train2)

summary(glm_abundance_mod2)
```

Predicción de los valores con el modelo 2

```{r}
predicion_con_modelo2<- predict(glm_abundance_mod2, newdata = test2, type="response")
predicion_con_modelo2
```

Se construye el vector de datos reales
```{r}
abundancia_Reales_5Ultimos <- MFAVariablesAbundancia[56:60,2]
abundancia_Reales_5Ultimos
```


Ahora calculamos el MAPE del modelo 2 


Calculando el MAPE sin considerar los ceros en abundancia_Reales_5Ultimos
```{r}
# filter out zero values from abundancia_Reales_5Ultimos
abundancia_Reales_5Ultimos_no_zeros <- abundancia_Reales_5Ultimos[abundancia_Reales_5Ultimos != 0]

# calculate the MAPE
mape_modelo_abundancia2_no_zeros <- mean(abs((predicion_con_modelo2[abundancia_Reales_5Ultimos != 0] - abundancia_Reales_5Ultimos_no_zeros) / abundancia_Reales_5Ultimos_no_zeros)) * 100

mape_modelo_abundancia2_no_zeros

```


```{r}
install.packages("rsq")
library(rsq)
pr2(glm_abundance_mod2)
```










### Ejemplo de uso de binomial 



```{r}
glm_binomial = glm(abun_bin~1+Distance.above.the.ground, family=binomial(link=logit), abundancia)
```


