---
title: "MIS_Pronos_Class_14_Feb"
author: "Sergibar"
date: "2023-02-14"
output:
  pdf_document: default
  html_document: default
---

```{r setup, include=FALSE}
knitr::opts_chunk$set(echo = TRUE)
```

# Materia: Pronosticos
# Dr. Jair Morales C. 

## Alumno: Ibarra Raramírez Sergio (414025796)
## Fecha: Feb.2023


## Suavizamiento mediante media movil 

Comenzaremos instalando las liberias necesarias para el desarrollo 


```{r}

library(tidyverse)      # data manipulation and visualization
library(lubridate)      # easily work with dates and times
library(fpp2)           # working with time series data
library(zoo)
library(ggplot2)
library(plyr)
library(dplyr)
library(knitr)
library(TTR)


```


Vamos a importar el documento csv que contiene la demanda de gas natural en el sector eléctrico Mexicano 
(Si se importa el archivo full1 incluirá las columnas de date & demanded_gas)
```{r}
#URL desktop dell
#Demanda_electricoA <-read.csv("C:\\Users\\Sergio\\Documents\\MIS\\Second_semester\\Pronosticos_UNAM\\pronosticos_UNAM_git\\pronosticos_UNAM_gitHub\\Demanda_electrico_2022_full1.csv", header= TRUE)

#URL HPi3
Demanda_electricoA <-read.csv("C:\\Users\\sergi\\OneDrive\\Documentos\\MIS_UNAM\\Segundo_semestre\\Pronosticos_UNAM_HPi3\\pronosticos_UNAM_git\\Demanda_electrico_2022_full1.csv", header= TRUE)

```

Comprobemos que el documento Demanda_electrico se haya importado correctamente

```{r}
head(Demanda_electricoA)
summary(Demanda_electricoA)
typeof(Demanda_electricoA)
dim(Demanda_electricoA)
```

AGREGAMOS UNA NUEVA COLUMNA en un tipo de formato de fecha
Demanda_electricoA es de tipo lista con dimensiones 214x3
```{r}
Demanda_electricoA$as.date = as.Date(Demanda_electricoA$Date, format = "%m/%d/%Y")
head(Demanda_electricoA)
tail(Demanda_electricoA)
typeof(Demanda_electricoA)
dim(Demanda_electricoA)

```


Guardemos en variables los días min y max para poder usar en funcion ts 
```{r}
typeof(Demanda_electricoA$as.date)
min_date = min(Demanda_electricoA$as.date, na.rm = T)
min_date
max_date =max(Demanda_electricoA$as.date, na.rm = T)
max_date
min_demanded_gas = min((Demanda_electricoA[, "Demanded_Gas"]), na.rm = T)
min_demanded_gas
```


Usemos la funcion ts. de R para "hacer los datos de nuestra serie" un dato "tipo serie en R"
En este caso de manera específca la columna de Demanded_gas

TODO INDICA QUE AL HACER ESTE CAMBIO SE CAMBIA EL TIPO DE DATO PUES Demanda_electricoA es de tipo lista con dimensiones 214x3
PERO Demanda_electricoA.ts es de tipo "double" con dimensiones NULL
```{r}
Demanda_electricoA.ts<- ts(Demanda_electricoA$Demanded_Gas, frequency = 12, start =c(2005,1), end =c(2022,8))
head(Demanda_electricoA.ts)

typeof(Demanda_electricoA.ts)
dim(Demanda_electricoA.ts)
```


Grafica de la serie "ajustada a serie de tiempo"
```{r}
plot(Demanda_electricoA.ts, col = "red", main = "Demanda electrico 'original' ")

```

Agregando "suavizamiento con Moving Average usado la libreria forecast" -MA orden 3 y centrado-
```{r}
library(forecast)
MA_m3_center <- forecast::ma(Demanda_electricoA.ts, order=3, centre = TRUE)
MA_m3_center
typeof(MA_m3_center)
dim(MA_m3_center)
```


Ploteando la serie original vs MA_m3_center
```{r}
plot(Demanda_electricoA.ts, col = "red", main = "Demanda electrico 'original'vs MA_m3_center ")
lines(MA_m3_center, col="blue")
legend("bottomright", legend = c("Demanda electrico original", "Demanda electrico MA_m3_center"), col = c("red", "blue"), lty = 1)

```


Agregando "suavizamiento con Moving Average usado la libreria forecast"-MA orden 3 y NO centrado-
```{r}
library(forecast)
MA_m3_NOcenter <- forecast::ma(Demanda_electricoA.ts, order=3, centre = FALSE)
MA_m3_NOcenter
typeof(MA_m3_NOcenter)
dim(MA_m3_center)
```

Ploteando la serie original vs MA_m3_centervs MA_m3_NOcenter
```{r}
plot(Demanda_electricoA.ts, col = "red", main = "Demanda electrico 'original'vs MA_m3_center ")
lines(MA_m3_center, col="blue")
lines(MA_m3_NOcenter, col="green")
legend("bottomright", legend = c("Demanda electrico original", "Demanda electrico MA_m3_center", "Demanda electrico MA_m3_NOcenter"), col = c("red", "blue", "green"), lty = 1)

```


Ahora quiero agregar la variable MA_m3_center a la lista Demanda_electricoA -Me manda un cerror que Demanda_electricoA tiene 214 rows y MA_m3_center solo 212
```{r}
Demanda_electricoA$Demand_MA3_Center <- "NA"
head(Demanda_electricoA$Demand_MA3_Center)
dim(Demanda_electricoA$Demand_MA3_Center)
dim(Demanda_electricoA)
Demanda_electricoA$Demand_MA3_Center <- MA_m3_center
head(Demanda_electricoA$Demand_MA3_Center)
head(Demanda_electricoA)
typeof(Demanda_electricoA)
dim(Demanda_electricoA)

```



Voy a intentar convetir Demanda_electricoA a un data.Frame para ver si puedo pegar la data de Demand_MA3_Center


```{r}
typeof(Demanda_electricoA.ts)
Demanda_electricoA_df <- data.frame(Demanda_electricoA.ts)
typeof(Demanda_electricoA_df)

```



Demanda_electricoA$Demand_MA3_Center <- "NA"
head(Demanda_electricoA$Demand_MA3_Center)
dim(Demanda_electricoA$Demand_MA3_Center)
dim(Demanda_electricoA)
Demanda_electricoA$Demand_MA3_Center <- MA_m3_center
head(Demanda_electricoA$Demand_MA3_Center)
head(Demanda_electricoA)
typeof(Demanda_electricoA)
dim(Demanda_electricoA)