---
title: "Pronosticos_Aplicacion_Modelos_Lineales_a_mis_datos"
author: "Sergi"
date: "2023-02-27"
output: html_document
---


## Aplicación de métodos de pronóstico lineales a la series de tiempo de A) Demanda_electrico y B )Demanda_residencial   

```{r}

library(tidyverse)      # data manipulation and visualization
library(lubridate)      # easily work with dates and times
library(fpp2)           # working with time series data
library(zoo)
library(ggplot2)
library(plyr)
library(dplyr)
library(knitr)
library(TTR)
library(hydroGOF)


```


## Empezeos el análisis con los datos de Demanda_electrico

We first import our data 
```{r}
#URL HPi5
#Demanda_electrico_importado<-read.csv("C:\\Users\\llell\\Documents\\MIS\\Second_semester\\Pronosticos_UNAM_HPi5\\pronosticos_UNAM_git\\pronosticos_UNAM_gitHub\\Demanda_electrico_2022_full1.csv", header= TRUE)

#URL HPi3
Demanda_electrico_importado<-read.csv("C:\\Users\\sergi\\OneDrive\\Documentos\\MIS_UNAM\\Segundo_semestre\\Pronosticos_UNAM_HPi3\\pronosticos_UNAM_git\\Demanda_electrico_2022_full1.csv", header= TRUE)
```


We checked the importing has worked 
```{r}
head(Demanda_electrico_importado)
summary(Demanda_electrico_importado)
typeof(Demanda_electrico_importado)
dim(Demanda_electrico_importado)
```



We change column Date in a data type of data by transforming our 'original' Date columns into an as.date column 

```{r}
Demanda_electrico_importado$Date <- as.Date(Demanda_electrico_importado$Date, format = "%m/%d/%Y")
head(Demanda_electrico_importado)
tail(Demanda_electrico_importado)
typeof(Demanda_electrico_importado)
dim(Demanda_electrico_importado)

```


#### Serie de tiempo de los datos de Demanda_electrico

```{r}
Demanda_electrico_importado.ts<- ts(Demanda_electrico_importado$Demanded_Gas, frequency = 12, start =c(2005,1), end =c(2022,8))
head(Demanda_electrico_importado.ts)

typeof(Demanda_electrico_importado.ts)
dim(Demanda_electrico_importado.ts)
```


Then we plot the 'original demanded gas in electric time series'
```{r}
plot(Demanda_electrico_importado.ts, col = "red", main = "Demanda electrico 'original' ")

```





### Ahora intentemos ajustar un modelo lineal de la Demanda de gas natural en el sector electrico en función de la Temperatura 


```{r}
tend <- c(1:213)

dim(tend)

mes=c("ene","feb","mar","abr","may","jun","jul","ago","sep","oct","nov","dic")

rep_mes <- rep(mes,17)


rep_mes <-rep_mes[1:213] 
dim(rep_mes)

Demanda_electrico_frame <- data.frame(Demanda_electrico_importado,rep_mes,tend)
Demanda_electrico_frame

```


```{r}
demanda_electrico_lineal_simple <- lm (Demanded_Gas~1 + rep_mes + tend, data=Demanda_electrico_frame)
demanda_electrico_lineal_simple
```
```{r}
summary(demanda_electrico_lineal_simple)
```


```{r}
Demanded_gas <-c(3260,3010, 3063)
rep_mes <- c("sep", "oct", "nov")
tend <- c(214:216) 

predict_frame <- data.frame(Demanded_gas,rep_mes,tend )
predict_frame
```
```{r}
prediccion_demanda_electrico_lineal_simple <- predict(demanda_electrico_lineal_simple,predict_frame, se.fit = TRUE )
prediccion_demanda_electrico_lineal_simple
```



Los ultimos publicaods por la SIE de 2022
```{r}
valores_reales_electrico <-c(3260,3010, 3063)
```



#### Calculo de errores del método lineal generalizado 'simple' para los datos de Demanda_electrico

```{r}
valores_calculados_demanda_electrico_lineal_simple <- prediccion_demanda_electrico_lineal_simple$fit

# Calculate MAPE
mape_electrico_lm_simple <- mean(abs((valores_reales_electrico - valores_calculados_demanda_electrico_lineal_simple) / valores_reales_electrico)) * 100
cat("The MAPE is:", round(mape_electrico_lm_simple,2),"%\n")

# Calculate RMSE
rmse_electrico_lm_simple <- sqrt(mean((valores_reales_electrico - valores_calculados_demanda_electrico_lineal_simple)^2))
cat("The RMSE is:", round(rmse_electrico_lm_simple,2),"\n")
```




##### Importamos la data historica del clima 
```{r}
#URL HPi3
Temperatura_historico_importado<-read.csv("Temperatura_Media_CDMX_pron.csv", header= TRUE)
Temperatura_historico_importado

```

##### Separamos la data XE:Demanda_electrico de 2015 a 2022 y YY:Temperatura promedio 

```{r}
XE <- Demanda_electrico$Demanded_Gas[118:213]
XE
```


```{r}
TT <- Temperatura_historico_importado$Temperature
TT
```



```{r}
XE <- as.matrix(c(XE), nrow=96, ncol=1)
XE

TT <- as.matrix(c(TT),nrow=96, ncol=1)
TT

```


Construimos como tal el data.Frame


```{r}
Electrico_Demanda_y_Tem_Frame <- cbind(TT,XE)
colnames(Electrico_Demanda_y_Tem_Frame) <- c("Temperature","Demanda_electrico")

##Conviritiendo en data.frame
Electrico_Demanda_y_Tem_Frame<- as.data.frame(Electrico_Demanda_y_Tem_Frame)
Electrico_Demanda_y_Tem_Frame

plot(Electrico_Demanda_y_Tem_Frame$Demanda_electrico,Electrico_Demanda_y_Tem_Frame$Temperatura, pch = 16, cex= 1.5, xlab="Temperatura", ylab="Demanda_electrico")
     
```



##### Viendo la correlación entre las variables Temperatura y Demanda_electrico


```{r}
Electrico_Demanda_y_Tem_Frame <- na.omit(Electrico_Demanda_y_Tem_Frame)
```


```{r}
cor(Electrico_Demanda_y_Tem_Frame)
```


```{r}
names(Electrico_Demanda_y_Tem_Frame)

```


#### Vamos a ajustar el modelo lineal de Demanda_electrico con Temperatura 
```{r}
modelo_lineal_electrico_y_Tem <- lm(Electrico_Demanda_y_Tem_Frame$Demanda_electrico ~1 + Electrico_Demanda_y_Tem_Frame$Temperature)

modelo_lineal_electrico_y_Tem
```

#### Analizando el modelo lineal Demanda_electrico con Temperatura 

```{r}
summary(modelo_lineal_electrico_y_Tem)
```

#### Diagnostico de residuales Demanda_electrico con Temperatura 

```{r}
plot(modelo_lineal_electrico_y_Tem)
```



#### Predicicon con modelo  lineal Demanda_electrico con Temperatura 
```{r}
prediccion_demanda_electrico_lineal_electrico_y_Tem <- predict(modelo_lineal_electrico_y_Tem,  , se.fit = TRUE )
prediccion_demanda_electrico_lineal_electrico_y_Tem
```


#### Calculo de errores del método lineal con TEMPERATURA para los datos de Demanda_electrico

```{r}
# Calculate MAPE
mape_electrico_lineal_con_Temp <- mean(abs((valores_reales_electrico - valores_calculados_electrico) / valores_reales_electrico)) * 100
cat("The MAPE is:", round(mape_electrico_lineal_con_Temp,2),"%\n")

# Calculate RMSE
rmse_electrico_lineal_con_Temp <- sqrt(mean((valores_reales_electrico - valores_calculados_electrico)^2))
cat("The RMSE is:", round(rmse_electrico_lineal_con_Temp,2),"\n")
```






## Ahora hagamoslo para los datos de Demanda_residencial


We first import our data 
```{r}
#URL HPi5
#Demanda_electrico_importado<-read.csv("C:\\Users\\llell\\Documents\\MIS\\Second_semester\\Pronosticos_UNAM_HPi5\\pronosticos_UNAM_git\\pronosticos_UNAM_gitHub\\Demanda_electrico_2022_full1.csv", header= TRUE)

#URL HPi3
Demanda_residencial_importado<-read.csv("C:\\Users\\sergi\\OneDrive\\Documentos\\MIS_UNAM\\Segundo_semestre\\Pronosticos_UNAM_HPi3\\pronosticos_UNAM_git\\Demanda_residencial_2022_full1.csv", header= TRUE)
```



We checked the importing has worked 
```{r}
head(Demanda_residencial_importado)
summary(Demanda_residencial_importado)
typeof(Demanda_residencial_importado)
dim(Demanda_residencial_importado)
```


We change Date column in a data type of data by transforming our 'original' Date columns into an as.date column 

```{r}
Demanda_residencial_importado$Date <- as.Date(Demanda_residencial_importado$Date, format = "%m/%d/%Y")
head(Demanda_residencial_importado)
tail(Demanda_residencial_importado)
typeof(Demanda_residencial_importado)
dim(Demanda_residencial_importado)

```


#### Serie de tiempo para los datos de Demanda_residencial 

```{r}
Demanda_residencial_importado.ts<- ts(Demanda_residencial_importado$Demanded_Gas, frequency = 12, start =c(2005,1), end =c(2022,8))
Demanda_residencial_importado.ts

typeof(Demanda_residencial_importado.ts)
dim(Demanda_residencial_importado.ts)
```

```{r}
head(Demanda_residencial_importado)

demanded_residencial_pre_pandemia <- Demanda_residencial_importado$Demanded_Gas[1:175]
demanded_residencial_pre_pandemia

date_residencial_pre_pandemia <- Demanda_residencial_importado$as.date[1:175]
date_residencial_pre_pandemia 


```



```{r}
residencal_pre_pandemia_frame <- data.frame(demanded_residencial_pre_pandemia, date_residencial_pre_pandemia)
head(residencal_pre_pandemia_frame)

tail(residencal_pre_pandemia_frame)
```

```{r}
Demanda_residencial_importado_pre.ts<- ts(residencal_pre_pandemia_frame$demanded_residencial_pre_pandemia, frequency = 12, start =c(2005,1))


typeof(Demanda_residencial_importado_pre.ts)
dim(Demanda_residencial_importado_pre.ts)
plot(Demanda_residencial_importado_pre.ts)
```




Then we plot the 'original demanded gas in electric time series'
```{r}
plot(Demanda_residencial_importado.ts, col = "violet", main = "Demanda residencial 'original' ")

```


REMOVIENDO LOS NAs de Demanda_residencial_importado.ts
```{r}

Demanda_residencial_importado.ts <- na.omit(Demanda_residencial_importado.ts)
Demanda_residencial_importado.ts
```



#### Aplicaicón de modelo lineal para Demanda_residencial

Separamos la data XE:Demanda_electrico de 2015 a 2022 y YY:Temperatura promedio 

```{r}
XR <- Demanda_residencial_importado$Demanded_Gas[118:213]
XR
```


```{r}
XR <- as.matrix(c(XR), nrow=96, ncol=1)
XR

TT <- as.matrix(c(TT),nrow=96, ncol=1)
TT

```


Construimos como tal el data.Frame

```{r}
TabData_residencial <- cbind(TT,XE)
colnames(TabData_residencial) <- c("Temperature","Demanda_residencial")

##Conviritiendo en data.frame
TabData_frame_residencial<- as.data.frame(TabData_residencial)
TabData_frame_residencial

plot(TabData_frame_residencial$Demanda_electrico,TabData_frame_residencial$Temperatura, pch = 16, cex= 1.5, xlab="Temperatura", ylab="Demanda_residencial")
     
```



Viendo la correlación entre las variables



```{r}
TabData_frame_residencial <- na.omit(TabData_frame_residencial)
```




```{r}
cor(TabData_frame_residencial)
```


#### Vamos a ajustar el modelo lineal
```{r}
modelo_lineal_residencial <- lm(TabData_frame_residencial$Demanda_residencial ~1 + TabData_frame_electrico$Temperature)
modelo_lineal_residencial
```

#### Analizando el modelo lineal 

```{r}
summary(modelo_lineal_residencial)
```

#### Diagnostico de residuales

```{r}
plot(modelo_lineal_residencial)
```





