---
title: "Pronosticos_Class_23_Mayo_Aplicacion_Modelos_ARIMA_y_Lineales_a_mis_datos_demanda_electrico"
author: "Sergi"
date: "2023-02-27"
output: html_document
---


## Aplicación de métodos de pronóstico lineales y de ARIMA a la series de tiempo de Demanda_electrico    

```{r}

library(tidyverse)      # data manipulation and visualization
library(lubridate)      # easily work with dates and times
library(fpp2)           # working with time series data
library(zoo)
library(ggplot2)
library(plyr)
library(dplyr)
library(knitr)
library(TTR)
library(hydroGOF)


```


## Empezeos el análisis con los datos de Demanda_electrico

Primero importamos la data con el gas demandado en el sector electrico
```{r}
#URL HPi5
#Demanda_electrico_importado<-read.csv("C:\\Users\\llell\\Documents\\MIS\\Second_semester\\Pronosticos_UNAM_HPi5\\pronosticos_UNAM_git\\pronosticos_UNAM_gitHub\\Demanda_electrico_2022_full1.csv", header= TRUE)

#URL HPi3
#Demanda_electrico_importado<-read.csv("C:\\Users\\sergi\\OneDrive\\Documentos\\MIS_UNAM\\Segundo_semestre\\Pronosticos_UNAM_HPi3\\pronosticos_UNAM_git\\Demanda_electrico_2022_full1.csv", header= TRUE)

#URL DesktopDell
Demanda_electrico_importado<-read.csv("Demanda_electrico_2022_full1.csv", header= TRUE)

```


Nos aseguramos que la data con el gas demandado en el sector electrico se haya importado correctamente
```{r}
head(Demanda_electrico_importado)
summary(Demanda_electrico_importado)
typeof(Demanda_electrico_importado)
dim(Demanda_electrico_importado)
```



Transformamos el tipo de dato de la columna DATE  a as.date column 

```{r}
Demanda_electrico_importado$Date <- as.Date(Demanda_electrico_importado$Date, format = "%m/%d/%Y")
head(Demanda_electrico_importado)
tail(Demanda_electrico_importado)
typeof(Demanda_electrico_importado)
Demanda_electrico_importado

```


#### Convertimos los datos de Demanda_electrico a Serie de tiempo 

```{r}
Demanda_electrico_importado.ts<- ts(Demanda_electrico_importado$Demanded_Gas, frequency = 12, start =c(2005,1))
head(Demanda_electrico_importado.ts)

typeof(Demanda_electrico_importado.ts)

```


Then we plot the 'original demanded gas in electric time series'
```{r}
plot(Demanda_electrico_importado.ts, col = "red", main = "Demanda electrico 'original' ")

```

#### Intentaremos aplicar un método de suavizamiento a la serie para intentar ´reducir el ruido' de los datos de los años 2020 y 2021 

In R, there are multiple packages that provide the "SMA" function for calculating the Simple Moving Average. One popular package is "TTR" (Technical Trading Rules), which provides a wide range of functions for technical analysis.


#### Simple Moving Average (SMA)

```{r}

# Load the TTR package
library(TTR)

Demanda_electrico_ts_SMA <- SMA(Demanda_electrico_importado.ts, n=12)
```


```{r}
plot(Demanda_electrico_ts_SMA, col = "green", main = "Demanda electrico 'original'con SMA ")
lines(Demanda_electrico_importado.ts, col="red")
legend("bottomright", legend = c("Demanda electrico 'original'con Simple Moving Average (SMA)", "Demanda electrico ´original´"), col = c("green", "red"), lty = 1)
```



#### Weighted Moving Average (WMA)

```{r}

# Load the TTR package

library(TTR)

Demanda_electrico_ts_WMA <- WMA(Demanda_electrico_importado.ts, n = 12, wts = c(0.01, 0.019, 0.03, 0.04, 0.05, 0.06, 0.1, 0.1, 0.1, 0.1, 0.2, 0.2))

```



```{r}
plot(Demanda_electrico_ts_WMA, col = "purple", main = "Demanda electrico 'original'con WMA ")
lines(Demanda_electrico_importado.ts, col="red")
legend("bottomright", legend = c("Demanda electrico 'original'con WMA", "Demanda electrico ´original´"), col = c("purple", "red"), lty = 1)
```




#### Transformando la variable dependiente (LOG(Y)) 

```{r}

# Load the TTR package
library(TTR)

Demanda_electrico_ts_log_transformado <- log(Demanda_electrico_importado.ts)
```


```{r}
plot(Demanda_electrico_ts_log_transformado, col = "brown", main = "Demanda electrico 'original'transformado usando la funcion log")
```




#### Transformando la variable dependiente (SQRT(Y)) 

```{r}

# Load the TTR package
library(TTR)

Demanda_electrico_ts_sqr_transformado <- sqrt(Demanda_electrico_importado.ts)
```


```{r}
plot(Demanda_electrico_ts_sqr_transformado, col = "violet", main = "Demanda electrico 'original'transformado (sqrt)")
```




#### Separamos el df Demanda_electrico_importado en data sets train y test


```{r}

# Split the data into training and testing sets


# Subset the data to keep rows from the beginning until train_end and all columns
Demanda_electrico_importado_train <- Demanda_electrico_importado[1:201,]
head(Demanda_electrico_importado_train)
tail(Demanda_electrico_importado_train)
dim(Demanda_electrico_importado_train)



```

```{r}
# Subset the data to keep rows from the beginning until train_end and all columns


Demanda_electrico_importado_test <- Demanda_electrico_importado[202:213,]
head(Demanda_electrico_importado_test)
dim(Demanda_electrico_importado_test)



```




## Ahora intentemos ajustar un 'modelo lineal generalizado simple' para la Demanda de gas natural en el sector electrico 


```{r}
tend <- c(1:213)

dim(tend)

mes=c("ene","feb","mar","abr","may","jun","jul","ago","sep","oct","nov","dic")

rep_mes <- rep(mes,18)



Demanda_electrico_train_frame <- data.frame(Demanda_electrico_importado_train,rep_mes[1:201],tend[1:201])
head(Demanda_electrico_train_frame)
tail(Demanda_electrico_train_frame)
dim(Demanda_electrico_train_frame)

```

```{r}
Demanda_electrico_train_frame$rep_mes <-Demanda_electrico_train_frame$rep_mes.1.201
Demanda_electrico_train_frame$rep_mes.1.201. <- NULL
Demanda_electrico_train_frame$tend <-Demanda_electrico_train_frame$tend.1.201.
Demanda_electrico_train_frame$tend.1.201. <- NULL

Demanda_electrico_train_frame
```


#### Se 'entrena' (en este caso, se define) al modelo lineal con los datos de train 

```{r}
demanda_electrico_lineal_simple1 <- glm (Demanded_Gas ~  rep_mes + tend, data=Demanda_electrico_train_frame, family = gaussian(link = identity))
demanda_electrico_lineal_simple1
```


```{r}
summary(demanda_electrico_lineal_simple1)
```


```{r}
plot(demanda_electrico_lineal_simple1)
```

#### Testeo del 'modelo lineal generalizado simple'  haciendo la predición de los datos de test 


```{r}


Demanda_electrico_test_frame <- data.frame(Demanda_electrico_importado_test,rep_mes[202:213],tend[202:213])
head(Demanda_electrico_test_frame)
tail(Demanda_electrico_test_frame)
dim(Demanda_electrico_test_frame)

```


```{r}
Demanda_electrico_test_frame$rep_mes <-Demanda_electrico_test_frame$rep_mes.202.213.
Demanda_electrico_test_frame$rep_mes.202.213. <- NULL
Demanda_electrico_test_frame$tend <-Demanda_electrico_test_frame$tend.202.213.
Demanda_electrico_test_frame$tend.202.213. <- NULL

Demanda_electrico_test_frame
```




```{r}
prediccion_demanda_electrico_lineal_simple1 <- predict(demanda_electrico_lineal_simple1, newdata = Demanda_electrico_test_frame, se.fit = TRUE)


prediccion_demanda_electrico_lineal_simple1
```

```{r}
plot(prediccion_demanda_electrico_lineal_simple1$fit)
```





#### Calculo de errores del 'modelo lineal generalizado simple' para los datos de Demanda_electrico

```{r}
Demanda_electrico_importado$Demanded_Gas[202:213]
```



```{r}
accuracy(Demanda_electrico_importado$Demanded_Gas[202:213] ,valores_calculados_demanda_electrico_lineal_simple1 )
```




## Intentemos un 'modelo lineal simple' de Demanda_electrico ahora como función del precio de importacion de gas , PIB de Mexico y poblacion de mexico

Precio de Importación de gas natural: https://www.eia.gov/dnav/ng/hist/n9132mx3M.htm

PIB Mexico: https://www.banxico.org.mx/SieInternet/consultarDirectorioInternetAction.do?sector=2&accion=consultarCuadro&idCuadro=CR201&locale=es

Poblacion en México: https://www.inegi.org.mx/app/areasgeograficas/#tabMCcollapse-Indicadores




```{r}
#URL DesktopDell

Demanda_electrico_importado_mas_datos <- read.csv("Demanda_electrico_2022_mas_datos_full1_resumen.csv", header = TRUE, encoding = "UTF-8")

```



```{r}
head(Demanda_electrico_importado_mas_datos)
summary(Demanda_electrico_importado_mas_datos)
typeof(Demanda_electrico_importado_mas_datos)
dim(Demanda_electrico_importado_mas_datos)
```


```{r}
Demanda_electrico_importado_mas_datos$Date <- as.Date(Demanda_electrico_importado_mas_datos$Date, format = "%m/%d/%Y")
head(Demanda_electrico_importado_mas_datos)
tail(Demanda_electrico_importado_mas_datos)
typeof(Demanda_electrico_importado_mas_datos)
dim(Demanda_electrico_importado_mas_datos)

```

Transformamos todos los datos a tipo numerico 

```{r}
Demanda_electrico_importado_mas_datosDemanded_Gas <- as.numeric(Demanda_electrico_importado_mas_datos$Demanded_Gas)

Demanda_electrico_importado_mas_datos$Import_total_price_Dolares <- as.numeric(Demanda_electrico_importado_mas_datos$Import_total_price_Dolares)

Demanda_electrico_importado_mas_datos$PIB_Millones_de_Dolares <- as.numeric(Demanda_electrico_importado_mas_datos$PIB_Millones_de_Dolares)

Demanda_electrico_importado_mas_datos$Poblacion_en_Mexico <- as.numeric(Demanda_electrico_importado_mas_datos$Poblacion_en_Mexico)
```



#### Separamos el df Demanda_electrico_importado_mas_datos en data sets training y  testing  


```{r}

# Split the data into training and testing sets


# Subset the data to keep rows from the beginning until train_end and all columns
Demanda_electrico_importado_mas_datos_train <- Demanda_electrico_importado_mas_datos[1:201,]
head(Demanda_electrico_importado_mas_datos_train)
tail(Demanda_electrico_importado_mas_datos_train)
dim(Demanda_electrico_importado_mas_datos_train)



```


```{r}
# Subset the data to keep rows from the beginning until train_end and all columns


Demanda_electrico_importado_mas_datos_test <- Demanda_electrico_importado_mas_datos[202:213,]
head(Demanda_electrico_importado_mas_datos_test)
dim(Demanda_electrico_importado_mas_datos_test)



```


##### Recordemos que los supuestos del modelo lineal son:


-Supuestos relacionados con los predictores-
A. Correlacion lineal entre VD Y VIj 
 A.1 La variable VD y VIj son simetricas? (Es decir que en torno a la media la curva sea simetrica)
B. VIj no linealmente dependientes 

-Supuestos relacionados con los errores/residuos-
C. Normalidad de los errores
D. No relación en los errores


##### Supuesto de linealidad A. Correlacion lineal entre VD Y VIj para el caso de Demanda_electrico

Viendo la correlación entre las variables Import_total_price_Dolares, PIB_Millones_de_Dolares , Poblacion_en_Mexico y Demanda_electrico



```{r}
#install.packages("corrplot")
library(corrplot)
cor_matrix_demanda_electrico <- cor(Demanda_electrico_importado_mas_datos_train[,2:5])
cor_matrix_demanda_electrico
corrplot(cor_matrix_demanda_electrico)

```


###### Supuesto de linealidad A.1 Las variables VD y VIj son simetricas? (Es decir que en torno a la media la curva sea simetrica)

-Para el caso de la VD 

qqnorm - Toma los quantiles teoricos vs los de datos reales  

```{r}
qqnorm(Demanda_electrico_importado_mas_datos_train[,2], main="Demanded_electrico"); qqline(Demanda_electrico_importado_mas_datos_train[,2])
```

Hagamos la prueba de Anderson-D  para verificar normalidad de esa variable  (H0 indica que los datos SI SON NORMNALES)
```{r}
#install.packages("nortest")

library(nortest)

nortest::ad.test(Demanda_electrico_importado_mas_datos_train$Demanded_Gas)

hist(Demanda_electrico_importado_mas_datos_train$Demanded_Gas)
```


La VD no ers normal, pero si APROXIMADAMENTE SIMETRICO 


Podriamos HACER UNA TRANSFORMACION A LA VD para INTENTAR ACERCARNOS MÁS A LA SIMETRIA 
```{r}
nortest::ad.test(log(Demanda_electrico_importado_mas_datos_train$Demanded_Gas))

hist(log(Demanda_electrico_importado_mas_datos_train$Demanded_Gas))
```


```{r}
nortest::ad.test(sqrt(Demanda_electrico_importado_mas_datos_train$Demanded_Gas))

hist(sqrt(Demanda_electrico_importado_mas_datos_train$Demanded_Gas))
```



-Para el caso de las VIj 

qqnorm - Toma los quantiles teoricos vs los de datos reales  

```{r}
qqnorm(Demanda_electrico_importado_mas_datos_train[,5], main="Poblacion_en_Mexico"); qqline(Demanda_electrico_importado_mas_datos_train[,5])
```


Hagamos la prueba de Anderson-D  para verificar normalidad de esa variable  (H0 indica que los datos SI SON NORMNALES)
```{r}
#install.packages("nortest")

library(nortest)

nortest::ad.test(Demanda_electrico_importado_mas_datos_train$Poblacion_en_Mexico)

hist(Demanda_electrico_importado_mas_datos_train$Poblacion_en_Mexico)
```


##### Uso de scatter.hist para ver la relacion lineal entre variables y además la distribución entre variables

```{r}
library(psych)

scatter.hist(Demanda_electrico_importado_mas_datos_train$Demanded_Gas, Demanda_electrico_importado_mas_datos_train$Poblacion_en_Mexico)
```

Intentemos hacer transformación de los datos para ver como cambia (si es el caso) la relación lineal y la distribución determinada de un par de variables  

```{r}
library(psych)

scatter.hist(Demanda_electrico_importado_mas_datos_train$Demanded_Gas, sqrt(Demanda_electrico_importado_mas_datos_train$Poblacion_en_Mexico))
```

##### Supuesto de linealidad B. VIj no linealmente dependientes 

pairs.panels de psych me permite ver todas esas relaciones juntas

```{r}
library(psych)

pairs.panels(Demanda_electrico_importado_mas_datos_train)
```

```{r}
summary(Demanda_electrico_importado_mas_datos_train)
```



##### Vamos a ajustar un modelo lineal de Demanda_electrico con Poblacion_en_Mexico y PIB_Millones_de_Dolares (family = gaussian(link="identity"))

```{r}
modelo_lineal_electrico_mas_datos1 <- glm(Demanda_electrico_importado_mas_datos_train$Demanded_Gas ~ Demanda_electrico_importado_mas_datos_train$Poblacion_en_Mexico + Demanda_electrico_importado_mas_datos_train$PIB_Millones_de_Dolares, family = gaussian(link="identity"))

modelo_lineal_electrico_mas_datos1
```


##### Reasignando nombres a las variables del glm1 de Demanda_electrico


```{r}
new_formula1 <- as.formula(paste("Demanded_Gas ~", paste("Poblacion_en_Mexico + PIB_Millones_de_Dolares", collapse = " + ")))
new_formula1


modelo_lineal_electrico_mas_datos1 <- glm(formula = new_formula1,
    data = Demanda_electrico_importado_mas_datos_train,
    family = gaussian(link = "identity"))

modelo_lineal_electrico_mas_datos1
```



##### Analizando el modelo lineal Demanda_electrico con Poblacion_en_Mexico y PIB_Millones_de_Dolares 

```{r}
summary(modelo_lineal_electrico_mas_datos1)
```

##### -Supuestos relacionados con los errores/residuos- Demanda_electrico con Poblacion_en_Mexico y PIB_Millones_de_Dolares

C. Normalidad de los errores
D. No relación en los errores

```{r}
plot(Demanda_electrico_importado_mas_datos_train)
```


```{r}
plot(modelo_lineal_electrico_mas_datos1)
```


#### Predicicon con modelo lineal Demanda_electrico con Poblacion_en_Mexico y PIB_Millones_de_Dolares
```{r}


prediccion_demanda_electrico_lineal_mas_datos1 <- predict(modelo_lineal_electrico_mas_datos1, newdata = Demanda_electrico_importado_mas_datos_test, se.fit = TRUE)


prediccion_demanda_electrico_lineal_mas_datos1

```


```{r}
plot(prediccion_demanda_electrico_lineal_mas_datos1$fit)
```



#### Calculo de errores del lineal Demanda_electrico con Poblacion_en_Mexico y PIB_Millones_de_Dolares para los datos de Demanda_electrico

```{r}
accuracy(Demanda_electrico_importado$Demanded_Gas[202:213],valores_calculados_demanda_electrico_lineal_mas_datos1_simple1)
```


##### Vamos a ajustar un modelo lineal de Demanda_electrico con Poblacion_en_Mexico SIN PIB_Millones_de_Dolares (family = gaussian(link="identity"))

```{r}
modelo_lineal_electrico_mas_datos2 <- glm(Demanda_electrico_importado_mas_datos_train$Demanded_Gas ~ Demanda_electrico_importado_mas_datos_train$Poblacion_en_Mexico , family = gaussian(link="identity"))

modelo_lineal_electrico_mas_datos2
```


##### Analizando el modelo lineal Demanda_electrico con Poblacion_en_Mexico  

```{r}
summary(modelo_lineal_electrico_mas_datos2)
```


##### Reasignando nombres al GLM2 de Demanda_electrico

```{r}
# Modified GLM call with changed variable names



new_formula2 <- as.formula(paste("Demanded_Gas ~", paste("Poblacion_en_Mexico", collapse = " + ")))
new_formula2


modelo_lineal_electrico_mas_datos2 <- glm(formula = new_formula2,
    data = Demanda_electrico_importado_mas_datos_train,
    family = gaussian(link = "identity"))

modelo_lineal_electrico_mas_datos2

```

```{r}
summary(modelo_lineal_electrico_mas_datos2)
```


##### -Supuestos relacionados con los errores/residuos- Demanda_electrico con Poblacion_en_Mexico 

C. Normalidad de los errores
D. No relación en los errores


```{r}
plot(modelo_lineal_electrico_mas_datos2)
```
OJO: SI ESTAN ASOCIADOS PERO LA RELACIÓN QUE SE GUARDA ENTRE ELLOS NO ES LINEAL!!!!


##### El criterio  Bayesian information criterion (BIC) or Schwarz information criterion 

When fitting models, it is possible to increase the maximum likelihood by adding parameters, but doing so may result in overfitting. Both BIC and AIC attempt to resolve this problem by introducing a penalty term for the number of parameters in the model; the penalty term is larger in BIC than in AIC for sample sizes greater than 7.[

The BIC is formally defined a

$${BIC} =k\ln(n)-2\ln({\widehat {L}}).\ }$$
\hat L = the maximized value of the likelihood function of the model 

{\displaystyle {\hat {L}}=p(x\mid {\widehat {\theta }},M)}, where 

^{\displaystyle {\widehat {\theta }}} are the parameter values that maximize the likelihood function;

x = the observed data;

n = the number of data points in x, the number of observations, or equivalently, the sample size;

k = the number of parameters estimated by the model. For example, in multiple linear regression, the estimated parameters are the intercept, the q slope parameters, and the constant variance of the errors

 
Ones with lower BIC values are generally preferred


```{r}
BIC(modelo_lineal_electrico_mas_datos1)
```



```{r}
BIC(modelo_lineal_electrico_mas_datos2)
```



##### El criterio  AIC

Ones with lower AIC values are generally preferred


```{r}
AIC(modelo_lineal_electrico_mas_datos1)
```


```{r}
AIC(modelo_lineal_electrico_mas_datos2)
```


#### Predicicon con modelo lineal Demanda_electrico con Poblacion_en_Mexico 
```{r}


prediccion_demanda_electrico_lineal_mas_datos2 <- predict(modelo_lineal_electrico_mas_datos2, newdata = Demanda_electrico_importado_mas_datos_test, se.fit = TRUE)


prediccion_demanda_electrico_lineal_mas_datos2

```


```{r}
plot(prediccion_demanda_electrico_lineal_mas_datos2$fit)
```




#### Calculo de errores del lineal Demanda_electrico con Poblacion_en_Mexico para los datos de Demanda_electrico


```{r}
accuracy(Demanda_electrico_importado$Demanded_Gas[202:213] ,valores_calculados_demanda_electrico_lineal_mas_datos_simple2 )
```


## Modelo SARIMA para Demanda electrico


#### Determinación de ACF & PACF para el caso de la data de demanda del sector eléctrico (SIN ESTACIONALIZAR)

```{r}
#install.packages("forecast")
library(forecast)

#par(mfrow=c(2,1))

acf_demanda_electrico_sin_diferencia <- Acf(Demanda_electrico_importado.ts, lag.max = 100, ci.type = "ma")
acf_demanda_electrico_sin_diferencia


pacf_demanda_electrico_sin_diferencia <- Pacf(Demanda_electrico_importado.ts, lag.max = 100, ci.type = "ma")
pacf_demanda_electrico_sin_diferencia

```


#### Se lleva a cabo el tet de Dickey-Fulley The null hypothesis of DF test is that there is a unit root in an AR model, which implies that the data series is not stationary. 

```{r}
# Install and load the "urca" package
#install.packages("urca")
library(urca)

# Perform ADF test for stationarity
adf_test_electrico_sin_diferenciar <- ur.df(Demanda_electrico_importado.ts)

# Print the ADF test results
summary(adf_test_electrico_sin_diferenciar)

```


#### Vamos a diferenciar la serie de demanda_electrico 'para hacerlo estacionaria'

```{r}
# Calculate the difference between consecutive elements
Demanda_electrico_diferencia1 <- diff(Demanda_electrico_importado.ts, differences = 1)

# Print the results
print(Demanda_electrico_diferencia1)

```




#### ACF & PACF para los datos de Demanda_electrico 'estacionariazada'


```{r}
library(forecast)

#par(mfrow=c(2,1))

acf_demanda_electrico_diferencia1 <- Acf(Demanda_electrico_diferencia1, lag.max = 100, ci.type = "ma")
acf_demanda_electrico_diferencia1


pacf_demanda_electrico_diferencia1 <- Pacf(Demanda_electrico_diferencia1, lag.max = 100, ci.type = "ma")
pacf_demanda_electrico_diferencia1
```



```{r}
# Install and load the "urca" package
#install.packages("urca")
library(urca)

# Perform ADF test for stationarity
adf_test_electrico_diferencia1 <- ur.df(Demanda_electrico_diferencia1)

# Print the ADF test results
summary(adf_test_electrico_diferencia1)

```




#### Training and testing sets (ORIGINAL) para aplicar modeo SARIMA  


```{r}

# Split the data into training and testing sets


# Subset the data to keep rows from the beginning until train_end and all columns
Demanda_electrico_sin_differencia_train <- Demanda_electrico_importado.ts[1:201]
Demanda_electrico_sin_differencia_train



```

```{r}
# Subset the data to keep rows from the beginning until train_end and all columns


Demanda_electrico_sin_differencia_test <- Demanda_electrico_importado.ts[202:213]
Demanda_electrico_sin_differencia_test



```

#### Ajustae y predicicon de Demanda_electrico con modelo SARIMA 


```{r}
#install.packages("astsa")
library(astsa)

# Fit the SARIMA model
SARIMA_1_1_1_Demanda_electrico <- astsa::sarima(Demanda_electrico_sin_differencia_train, p=1, d=1, q=1)

# Print the model summary
summary(SARIMA_1_1_1_Demanda_electrico)

```
OJO EN LA DE Ljung-Box -DEBEN ESTAR ARRIBA, PARA VERIFIFCAR QUE LOS ERRORES NO ESTÉN ASOCIADOS ENTRE ELLOS (Se esperarian todos arriba del valor de p value)

The Ljung–Box test may be defined as:

H0: The data are independently distributed (i.e. the correlations in the population from which the sample is taken are 0, so that any observed correlations in the data result from randomness of the sampling process).
Ha: The data are not independently distributed; they exhibit serial correlation.



```{r}

# Get the predictors


pred_SARIMA_1_1_1_Demanda_electrico <- sarima.for(Demanda_electrico_sin_differencia_train, n.ahead=12,1,1,1)
pred_SARIMA_1_1_1_Demanda_electrico


```


```{r}
pred_SARIMA_1_1_1_Demanda_electrico$pred
```




#### Calculo de errores del Demanda_electrico_original.ts con SARIMA

```{r}
accuracy(Demanda_electrico_importado$Demanded_Gas[202:213] ,pred_SARIMA_1_1_1_Demanda_electrico$pred )
```






#### Training and testing sets (SMA) para aplicar modeo SARIMA  


```{r}

# Split the data into training and testing sets


# Subset the data to keep rows from the beginning until train_end and all columns
Demanda_electrico_sin_differencia_SMA_train <- Demanda_electrico_ts_SMA[1:201]
head(Demanda_electrico_sin_differencia_SMA_train)

Demanda_electrico_sin_differencia_SMA_train <-na.omit(Demanda_electrico_sin_differencia_SMA_train)
head(Demanda_electrico_sin_differencia_SMA_train)

```

```{r}
# Subset the data to keep rows from the beginning until train_end and all columns

Demanda_electrico_sin_differencia_SMA_test <- Demanda_electrico_ts_SMA[202:213]
Demanda_electrico_sin_differencia_SMA_test



```

#### Ajustae y predicicon de Demanda_electrico con modelo SARIMA 


```{r}
#install.packages("astsa")
library(astsa)

# Fit the SARIMA model
SARIMA_1_1_1_Demanda_electrico_SMA <- astsa::sarima(Demanda_electrico_sin_differencia_SMA_train, p=1, d=1, q=1)

# Print the model summary
summary(SARIMA_1_1_1_Demanda_electrico_SMA)

```




```{r}

# Get the predictors


pred_SARIMA_1_1_1_Demanda_electrico_SMA <- sarima.for(Demanda_electrico_sin_differencia_SMA_train, n.ahead=12,1,1,1)
pred_SARIMA_1_1_1_Demanda_electrico_SMA


```


```{r}
pred_SARIMA_1_1_1_Demanda_electrico_SMA$pred
```





#### Calculo de errores Demanda_electrico_sin_differencia_SMA con SARIMA

```{r}
accuracy(Demanda_electrico_importado$Demanded_Gas[202:213] ,pred_SARIMA_1_1_1_Demanda_electrico_SMA$pred )
```





#### Training and testing sets (WMA) para aplicar modeo SARIMA  


```{r}

# Split the data into training and testing sets


# Subset the data to keep rows from the beginning until train_end and all columns


Demanda_electrico_sin_differencia_WMA_train <- Demanda_electrico_ts_WMA[1:201]
head(Demanda_electrico_sin_differencia_WMA_train)

Demanda_electrico_sin_differencia_WMA_train <-na.omit(Demanda_electrico_sin_differencia_WMA_train)
head(Demanda_electrico_sin_differencia_WMA_train)

```

```{r}
# Subset the data to keep rows from the beginning until train_end and all columns

Demanda_electrico_sin_differencia_WMA_test <- Demanda_electrico_ts_WMA[202:213]
Demanda_electrico_sin_differencia_WMA_test



```

#### Ajustae y predicicon de Demanda_electrico con modelo SARIMA 


```{r}
#install.packages("astsa")
library(astsa)

# Fit the SARIMA model
SARIMA_1_1_1_Demanda_electrico_WMA <- astsa::sarima(Demanda_electrico_sin_differencia_WMA_train, p=1, d=1, q=1)

# Print the model summary
summary(SARIMA_1_1_1_Demanda_electrico_WMA)

```




```{r}

# Get the predictors


pred_SARIMA_1_1_1_Demanda_electrico_WMA <- sarima.for(Demanda_electrico_sin_differencia_WMA_train, n.ahead=12,1,1,1)
pred_SARIMA_1_1_1_Demanda_electrico_WMA


```


```{r}
pred_SARIMA_1_1_1_Demanda_electrico_WMA$pred
```





#### Calculo de errores de Demanda_electrico_sin_differencia_WMA con SARIMA

```{r}
accuracy(Demanda_electrico_importado$Demanded_Gas[202:213] ,pred_SARIMA_1_1_1_Demanda_electrico_WMA$pred )
```





#### Training and testing sets de Demanda_electrico_ts_log_transformado para aplicar modeo SARIMA  

```{r}

# Split the data into training and testing sets


# Subset the data to keep rows from the beginning until train_end and all columns


Demanda_electrico_sin_differencia_log_transformado_train <- 
Demanda_electrico_ts_log_transformado[1:201]
head(Demanda_electrico_sin_differencia_log_transformado_train)

Demanda_electrico_sin_differencia_log_transformado_train <-na.omit(Demanda_electrico_sin_differencia_log_transformado_train)
head(Demanda_electrico_sin_differencia_log_transformado_train)

```

```{r}
# Subset the data to keep rows from the beginning until train_end and all columns

Demanda_electrico_sin_differencia_log_transformado_test <- Demanda_electrico_ts_log_transformado[202:213]
Demanda_electrico_sin_differencia_log_transformado_test



```

#### Ajustae y predicicon de Demanda_electrico_ts_log_transformado con modelo SARIMA 


```{r}
#install.packages("astsa")
library(astsa)

# Fit the SARIMA model
SARIMA_1_1_1_Demanda_electrico_log_transformado <- astsa::sarima(Demanda_electrico_sin_differencia_log_transformado_train, p=1, d=1, q=1)

# Print the model summary
summary(SARIMA_1_1_1_Demanda_electrico_log_transformado)

```




```{r}

# Get the predictors


pred_SARIMA_1_1_1_Demanda_electrico_log_transformado <- sarima.for(Demanda_electrico_sin_differencia_log_transformado_train, n.ahead=12,1,1,1)
pred_SARIMA_1_1_1_Demanda_electrico_log_transformado


```


```{r}
pred_SARIMA_1_1_1_Demanda_electrico_log_transformado$pred
```

##### Transformando los datos previamente transformados de la variable dependiente 

```{r}
exp(pred_SARIMA_1_1_1_Demanda_electrico_log_transformado$pred)
```



#### Calculo de errores de Demanda_electrico_ts_log_transformado con SARIMA

```{r}
library(forecast)

accuracy(Demanda_electrico_importado$Demanded_Gas[202:213] ,exp(pred_SARIMA_1_1_1_Demanda_electrico_log_transformado$pred) )
```






#### Training and testing sets de Demanda_electrico_ts_sqr_transformado para aplicar modeo SARIMA  

```{r}

# Split the data into training and testing sets


# Subset the data to keep rows from the beginning until train_end and all columns


Demanda_electrico_sin_differencia_sqr_transformado_train <- Demanda_electrico_ts_sqr_transformado[1:201]
head(Demanda_electrico_sin_differencia_sqr_transformado_train)

Demanda_electrico_sin_differencia_sqr_transformado_train <-na.omit(Demanda_electrico_sin_differencia_sqr_transformado_train)
head(Demanda_electrico_sin_differencia_sqr_transformado_train)

```

```{r}
# Subset the data to keep rows from the beginning until train_end and all columns

Demanda_electrico_sin_differencia_sqr_transformado_test <- Demanda_electrico_ts_sqr_transformado[202:213]
Demanda_electrico_sin_differencia_sqr_transformado_test



```

#### Ajustae y predicicon de Demanda_electrico_ts_sqr_transformado con modelo SARIMA 


```{r}
#install.packages("astsa")
library(astsa)

# Fit the SARIMA model
SARIMA_1_1_1_Demanda_electrico_sqr_transformado <- astsa::sarima(Demanda_electrico_sin_differencia_sqr_transformado_train, p=1, d=1, q=1)

# Print the model summary
summary(SARIMA_1_1_1_Demanda_electrico_sqr_transformado)

```




```{r}

# Get the predictors


pred_SARIMA_1_1_1_Demanda_electrico_sqr_transformado <- sarima.for(Demanda_electrico_sin_differencia_sqr_transformado_train, n.ahead=12,1,1,1)
pred_SARIMA_1_1_1_Demanda_electrico_sqr_transformado


```


```{r}
pred_SARIMA_1_1_1_Demanda_electrico_sqr_transformado$pred
```

##### Transformando los datos previamente transformados de la variable dependiente 

```{r}
(pred_SARIMA_1_1_1_Demanda_electrico_sqr_transformado$pred)**2
```



#### Calculo de errores de Demanda_electrico_ts_log_transformado con SARIMA

```{r}
library(forecast)

accuracy(Demanda_electrico_importado$Demanded_Gas[202:213] ,(pred_SARIMA_1_1_1_Demanda_electrico_sqr_transformado$pred)**2 )
```










